臺北高等行政法院判決
                                    100年度訴更一字第7號
                                   100年8 月11日辯論終結
原      告　財團法人佛教慈濟綜合醫院
代　表　人　甲○○○○○○○
訴訟代理人　聶齊桓　律師（兼送達代收人）
            林進富  律師
被      告　新北市政府稅捐稽徵處
代　表　人　乙○○○○○○住同上
訴訟代理人  王桂蘭
            戊○○
            丁○○
上列當事人間房屋稅事件，原告不服臺北縣政府中華民國96年5
月21日北府訴決字第0950866008號訴願決定（案號：00000000號
）及96年6 月4 日北府訴決字第0960120565號訴願決定（案號：
00000000號），提起行政訴訟，經本院97年6 月19日96年度訴字
第2546號判決後，被告提起上訴，經最高行政法院99年12月23日
99年度判字第1359號判決廢棄，發回本院更為審理，本院更為判
決如下：
    主  文
原告之訴駁回。
第一審及發回前上訴審訴訟費用由原告負擔。
　　事實及理由
一、事實概要：
    原告所有坐落臺北縣新店市○○里○○路289 號房屋（下稱
    系爭房屋），前經臺北縣政府於民國（下同）94年4 月1 日
    核發94店使字第113 號使用執照，原告於94年4 月25日向被
    告申報新建房屋設籍，並申請按房屋稅條例第15條第1 項第
    2 款規定免徵房屋稅，經被告所屬新店分處以系爭房屋與房
    屋稅條例第15條第1 項第2 款免徵房屋稅之規定不符，而以
    94年5 月2 日北稅新二字第0940007360號函核定系爭房屋自
    94年6 月起按非住家非營業用稅率（2 ％）核課房屋稅，並
    開徵94年房屋稅計新臺幣（下同）2,020,033 元。嗣被告所
    屬新店分處於95年清查系爭房屋使用情形時，查獲系爭房屋
    地下1 層部分面積1477.1平方公尺供餐廳、商店使用及地上
    1 層部分面積294.8 平方公尺供靜思書軒等營業使用，乃分
    別依房屋稅條例第5 條規定，就供營業使用之面積按營業用
    稅率（3 ％）課徵房屋稅，其餘面積則仍按非住家非營業用
    稅率計課，核定課徵95年房屋稅計24,099,107元。原告就被
    告所為課徵94及95年房屋稅之處分不服，分別申請復查，經
    被告以95年10月27日北稅法字第0950156269號復查決定及95
    年12月6 日北稅法字第0950176253號復查決定駁回其復查之
    申請（以下合稱原處分），未獲變更，原告不服，提起訴願
    ，亦遭決定駁回，遂就94年房屋稅全部及95年房屋稅23,713
    ,088元部分，向本院提起行政訴訟，經本院以97年6 月19日
    96年度訴字第2546號判決（下稱原判決）：「訴願決定及原
    處分（復查決定含原核定處分）關於94年房屋稅全部及95年
    房屋稅新臺幣貳仟參佰柒拾壹萬參仟零捌拾捌元部分均撤銷
    。訴訟費用由被告負擔。」被告不服，提起上訴，經最高行
    政法院以99年12月23日99年度判字第1359號判決廢棄，發回
    本院更為審理。
二、本件原告主張：
  (一)請求依據
    1.原告之請求依據係房屋稅條例第15條第1 項第2 款：「業
      經立案之私立慈善救濟事業，不以營利為目的，完成財團
      法人登記者，其直接供辦理事業所使用之自有房屋」。
    2.「社會福利事業」並無資格主張依房屋稅條例第15條第1
      項第2 款免徵房屋稅，房屋稅條例第15條第1 項第2 款是
      規定「慈善救濟事業」免徵房屋稅。
    3.房屋稅條例第15條第1 項第2 款「慈善救濟事業」之要件
      ，並沒有明文限制「慈善救濟事業」必須做政府機關依法
      律應做的社會福利事項，才算是「慈善救濟事業」。
  (二)行政處分違法
    1.被告就「業經立案」要件所適用之認定標準，違反違反中
      央法規標準法第5 條第1 項第2 款及同法第6 條踰越法律
      授權，違反司法院釋字第503 及478 號解釋增加法律所無
      之限制，係屬違法之行政處分。被告就「慈善救濟事業」
      要件所適用之認定標準，違反行政程序法第6 條課稅公平
      原則、違反中央法規標準法第5 條第1 項第2 款及同法第
      6 條踰越法律授權，違反司法院釋字第503 及478 號解釋
      增加法律所無之限制，係屬違法之行政處分。
    2.按行政程序法第6 條規定：「行政行為，非有正當理由，
      不得為差別待遇。」及財政部100 年1 月14日台財稅字第
      10004501830 號函釋：「稅捐稽徵機關行使課稅權應嚴守
      憲法租稅法定原則、平等原則…以免造成不公平之稅捐負
      擔及違反稅捐正義…」次按最高行政法院88年判字第3724
      號判決：「所謂『平等原則』係指行政機關非有正當理由
      ，作成行政行為時，對行為所規制之對象，不得為差別待
      遇而言。…」究竟有沒有醫院可以被認定為「慈善救濟事
      業」，其認定之標準為何？原告不是主張教會醫院免徵所
      以原告亦得免徵，而是主張財政部或被告係以什麼標準，
      依房屋稅條例第15條第1 項第2 款免徵教會附設醫院或財
      團法人教會醫院，就應該以同一標準免徵原告。同樣是醫
      院，這是課稅標準應符合課稅公平的問題。原告是主張稅
      務機關即財政部或被告係以不同的免徵標準適用於原告及
      教會醫院（即教會附設醫院或財團法人教會醫院）間，也
      就是主張本件課稅處分所依據之免徵標準違反課稅公平原
      則，被告如果否認其免徵標準有違反課稅公平原則，應主
      張並舉證其免徵標準同一。被告迄未盡其主張及舉證責任
      ，應認被告適用於原告之免徵標準違反課稅公平原則，係
      違法之行政處分，應予撤銷。
    3.按中央法規標準法第5 條第1 項第2 款：「左列事項應以
      法律定之：…二、關於人民之權利義務者」及第6 條：「
      應以法律規定之事項，不得以命令定之」。無論是財政部
      、被告或法院均無權未經法律授權而以任何會計比例或量
      身定作之標準，排除原告依房屋稅條例第15條第1 項第2
      款免徵房屋稅之適用。財政部或被告若認為房屋稅條例第
      15條第1 項第2 款規定之適用範圍有太廣之虞，或應向內
      政部立案，是提案由立法院修法的問題。
    4.目前祇有房屋稅條例第15條第1 項第2 款使用「慈善救濟
      事業」這6 個字的法律名詞，沒有其他法規另有完全相同
      之法律名詞。是否「慈善救濟事業」，應探究其文義解釋
      之定義內涵，超出此範圍之標準或解釋，均屬「增加法律
      所無之限制」，依司法院釋字第530 號及第478 號解釋，
      係屬違憲，而且是行政權或司法權對立法權的僭越。易言
      之，財政部、被告或法院均無權「以命令」或「裁判」之
      形式，超出「慈善救濟事業」文義解釋之定義內涵，為原
      告或其他「醫療財團法人」量身定作「慈善救濟事業」的
      限制性或排除性之標準，遑論以答辯狀之形式為之。
    5.財政部98年函就財團法人教會醫院已明示以具備慈善救濟
      本質及從事慈善救濟工作，作為是否慈善救濟事業之標準
      ，被告應以同一標準適用於原告，始符合課稅公平，所作
      行政處分才不是違法的行政處分。同理，衛生署96年函就
      醫療財團法人亦已明示持續提供醫療救濟服務，作為是否
      慈善救濟事業之標準，內政部96年函亦明示「宜向其主管
      機關行政院衛生署洽詢，並參考本部上開相關規定」，稅
      務局係下級機關不得推翻上級機關之標準而另訂標準，否
      則違反課稅公平且逾越法律授權，也是違法之行政處分，
      應予撤銷。
  (三)「業經立案」之要件
    1.房屋稅條例第15條第1 項第2 款係規定：「業經立案」並
      非規定為：「業經『向內政部』立案」，內政部組織法或
      房屋稅條例均查無「慈善救濟事業」「應向內政部立案或
      原則上應向內政部立案」之法律規定。故「應向內政部立
      案」或「原則上應向內政部立案」之解釋，是增加法律所
      無的限制，違反司法院釋字第530 號及釋字第478 號解釋
      。
    2.「教會附設醫院」是教會向內政部立案為「宗教團體」，
      「財團法人教會醫院」是向衛生署立案為「醫療財團法人
      」，老人扶療養院是向內政部立案為「社會福利事業」，
      均係向法院為財團法人登記。財政部98年4 月9 日台財稅
      字第09804526600 號函釋：「原屬宗教團體法人附設醫院
      ，經依醫療法規定改設為醫療財團法人後，仍從事慈善救
      濟工作，且其慈善救濟本質於改設後並未變更者，准依房
      屋稅條例第15條第1 項第2 款免徵房屋稅」、「旨揭醫院
      是否屬慈善救濟事業，宜向其主管機關行政院衛生署洽詢
      」、「旨揭醫院嗣後其慈善救濟本質有變更者，請該署函
      知該醫院所在地地方稅稽徵機關，俾依法課徵房屋稅」並
      未以「應向內政部立案」或「原則上應向內政部立案」作
      為免徵房屋稅之標準。即附設醫院自教會分割出來，成為
      向衛生署立案之「醫療財團法人」，成為獨立法人時，財
      政部未再要求其應向內政部立案，直接認定該「醫療財團
      法人」為慈善救濟事業。
    3.內政部一向自認是「社會福利事業」的主管機關，從未自
      認是「慈善救濟事業」的主管機關。臺中高等行政法院函
      詢內政部：「貴部是否為『慈善救濟事業』之主管機關，
      …如非貴部所主管，係屬何機關所主管？」內政部以100
      年5 月23日內授中社字第1000700490號函覆明示其並非慈
      善救濟事業主管機關，而是慈善救濟事業範疇內之社會福
      利事業的主管機關，亦即衛生署才是慈善救濟事業範疇內
      「醫療財團法人」之主管機關，立案應向衛生署立案，不
      應再向慈善救濟事業範疇內「社會福利事業」之主管機關
      內政部立案。而原告已向其慈善救濟主管機關衛生署立案
      。
    4.99年2 月3 日修正公布新的「行政院組織法」第3 條第11
      款規定：「行政院設下列各部：一、內政部。…十一、衛
      生福利部」，定於101 年1 月1 日起生效，即將內政部社
      會司裁撤，其業務劃歸衛生署，並將衛生署升格為「衛生
      福利部」，此項修法具有前瞻性，不但與時俱進、符合時
      代潮流，而且是以功能為導向的政府改革趨勢。在101 年
      1 月1 日以前，實務上有向衛生署立案，也有向內政部立
      案之慈善救濟事業。但自101 年1 月1 日起，無論社會福
      利事業或醫療財團法人事實上祇能向衛生署（即衛生福利
      部）立案，「應向內政部立案」或「原則上應向內政部立
      案」反而失所附麗，且與法制演進趨勢相違。
  (四)衛生署並非僅係醫療業務之主管機關
    1.99年2 月3 日修正公布新的「行政院組織法」第3 條第11
      款規定：「行政院設下列各部：一、內政部。…十一、衛
      生福利部」，定於101 年1 月1 日起生效，足見在立法趨
      勢上，甚至必須將內政部社會司裁撤，其業務劃歸衛生署
      ，並將衛生署升格為「衛生福利部」全面掌握慈善救濟，
      以符合國際潮流，擴大慈善救濟之功能與範圍，使受救助
      人得到更為全面的慈善救濟。
    2.被告辯稱依醫療法等法規，衛生署僅有醫療與衛生業務，
      而沒有慈善救濟業務云云。惟查財政部函詢內政部，慈善
      救濟事業之型態、範圍及其設立之法令依據與認定標準，
      內政部以96年函覆稱：「有關慈善救濟事業之型態、範圍
      及其設立之法令依據與認定標準乙節，經查本部相關法規
      並未加以範定」。內政部明示該部並無法規規範慈善救濟
      事業之型態、範圍及其設立之法令依據與認定標準，倘依
      被告之邏輯，內政部依法律就祇是「社會福利事業」及「
      宗教團體」等相關業務之主管機關，尚未及於慈善救濟業
      務。被告的邏輯顯有問題。
    3.實則既然沒有規定，基於「行政一體性原則」，在法理上
      是開放由目的事業主管機關來決定慈善救濟事業之認定標
      準與從事認定，蓋目的事業主管機關較任何其他機關更清
      楚該目的事業有沒有具備慈善救濟本質及提供醫療救濟服
      務或從事慈善救濟工作。被告所辯慈善救濟事業並非衛生
      署之業務云云，要與內政部之上開見解牴觸，殊無可取。
      內政部鼓勵慈善救濟事業多元化，並未畫地自限，給慈善
      救濟事業充分多元發展的空間，才是符合國際慈善救濟的
      思潮，並且是有利於受救助人的正確解釋方向。
    4.內政部96年函釋早已明示：「財團法人醫院是否屬慈善救
      濟事業，宜向其主管機關行政院衛生署洽詢，並參考本部
      上開相關規定」即由衛生署參考內政部「上開相關規定」
      來認定。內政部復以100 年函釋進一步闡明：「查身心障
      礙者權益保障法、兒童及少年福利法、老人福利法所規定
      涉及各目的事業主管機關職掌者，由各目的事業主管機關
      辦理。另有關醫療補助，依社會救助法第2 條規定屬社會
      救助項目，依上開4 法涉及衛生主管機關職掌者，由衛生
      目的事業主管機關辦理。」就上開兩函釋參互以觀，內政
      部係本於上開4 法之規定，認為衛生署非但是醫療財團法
      人之主管機關，同時也是醫療慈善救濟事業之主管機關。
      而原告之「慈善救濟執行報告」即係按上開4 法所示項目
      ，依上開4 法次序詳列原告已經做到上開事項並附相關證
      據為憑。故衛生署認定原告為慈善救濟事業並未違反內政
      部所函釋的法律意旨，且認定原告是慈善救濟事業之結論
      與事實相符。
    5.「醫療法」第46條規定：「醫療財團法人應提撥年度醫療
      收入結餘之…10％以上辦理醫療救濟、社區醫療服務及其
      他社會服務事項；辦理績效卓著者，由中央主管機關獎勵
      之。」即辦理醫療慈善救濟績效卓著者，由衛生署獎勵之
      ，衛生署顯有醫療慈善救濟之監督業務。另由「醫療法施
      行細則」第30-1條規定：「本法第46條…所定醫療救濟、
      社區醫療服務及其他社會服務事項之範圍如下：一、貧困
      家庭、弱勢家庭、無依或路倒病人所需醫療費用，及其因
      病情所需之交通、輔具、照護、康復、喪葬或其他特殊需
      要之相關費用。二、輔導病人或家屬團體之相關費用。三
      、辦理社區醫療保健、健康促進及社區回饋等醫療服務之
      相關費用。四、便民社會服務之相關費用。五、配合政府
      政策辦理國際醫療援助之相關費用。」益證醫療慈善救濟
      確係衛生署主管監督之業務。
    6.抑有進者，「兒童及少年福利法」第23條規定：「…早期
      療育所需之…教育等各項服務之銜接及協調機制，由中央
      主管機關會同衛生、教育主管機關規劃辦理。」第35條規
      定：「兒童及少年罹患性病或有酒癮、藥物濫用情形者，
      其父母、監護人或其他實際照顧兒童及少年之人應協助就
      醫，或由直轄市、縣（市）主管機關會同衛生主管機關配
      合協助就醫；必要時，得請求警察主管機關協助。」「老
      人福利法」第3 條第3 項規定：「前二項主管機關及各目
      的事業主管機關權責劃分如下：…二、衛生主管機關：主
      管老人預防保健、心理衛生、醫療、復健…之…推動…等
      事項。」「身心障礙者權益保障法」第21條第1 項規定：
      「（健康檢查及保健服務）中央衛生主管機關應規劃整合
      醫療資源，提供身心障礙者健康維護及生育保健。」第22
      條規定：「（保健醫療服務之提供）各級衛生主管機關應
      整合醫療資源，依身心障礙者個別需求提供保健醫療服務
      ，並協助身心障礙福利機構提供所需之保健醫療服務。」
      要言之，「兒童及少年福利法」、「老人福利法」、「身
      心障礙者權益保障法」均有衛生署主管監督之醫療慈善救
      濟或社會福利事項，豈容被告視而不見？
  (五)醫療與慈善救濟均係原告之主要目的事業
    1.原告持續從事「社會救助法」、「兒童及青少年福利法」
      、「老人福利法」、「身心障礙者權益保障法」之醫療救
      濟服務及慈善救濟工作，有「慈善救濟執行報告」附卷可
      稽，足證慈善救濟事業也是原告的主要目的事業。
    2.原告以偏遠醫療為主，就是以醫療慈善救濟為主要目的，
      故91至96年均係虧損，所以結餘為零；迄97及98年始有結
      餘。但是原告雖然虧損，每年仍有高額之醫療慈善救濟支
      出，且逐年增加，分別為91年48,030,089元，92年58,403
      ,555元，93年79,004,372元，94年113,834,666 元，95年
      161,368,507 元，96年192,700,396 元，97年198,129,16
      5 元，98年225,135,021 元，有「原告91-98 年慈善救濟
      支出明細表」在卷可證。91至96年因係虧損，故結餘為零
      作為分母，除以前開各年度醫療慈善救濟支出金額得到的
      數值是「無限大」，遠逾醫療法第46條結餘之10％用於醫
      療慈善救濟之要求。再參酌卷附「95-98 年慈濟醫院與教
      會醫院之醫務損益與慈善救濟支出比較表」原告97年及98
      年有結餘，97年提撥23.41 ％，98年提撥86.76 ％；反觀
      同樣有結餘之「天主教聖保祿修女會醫院」97年提撥11.3
      2 ％，98年提撥11.71 ％；「屏東基督教醫院」97年撥14
      .11 ％，98年提撥20.92 ％，固均較醫療法第46條之提撥
      標準為高，值得嘉許，但提撥之金額與比例均遠低於原告
      ，原告提撥之比例是上開醫院比例的數倍，前開醫院是以
      醫療及慈善救濟事業為主要目的事業，則對原告亦應作相
      同之認定。
    3.原告所提供之醫療救濟服務或慈善救濟工作，涉及內政部
      96年函所指「本部上開相關規定」之4 項法律，即社會救
      助法、兒童及少年福利法、老人福利法及身心障礙者權益
      保障法，比「財團法人老人扶療養院」僅係提供老人福利
      法「有償的醫療與照顧」所涉獵的項目為多，詳如卷附「
      慈善救濟執行報告」；原告不祇提供「有償的醫療與照顧
      」，而且提供「無償醫療與照顧」（義診）及社會救助法
      上之「生活扶助」、「醫療補助」、「急難救助」、「災
      害救助」，都是「財團法人老人扶療養院」所沒有提供的
      慈善救濟，自應認定慈善救濟是原告的主要目的事業。
    4.依衛生署網站上公開之各財團法人醫院財務報告及卷附95
      年至98年之「教會醫院慈善救濟支出明細表」顯示，原告
      所支出的「醫療社會服務費用」比「教會附設醫院」或「
      財團法人教會醫院」為多，各該教會醫院支出「醫療社會
      服務費用」最高者為彰基督教醫院於98年度係占原告的38
      .77 ％，最低者高雄基督教信義醫院於97年度係占原告的
      0.24％，自應認定慈善救濟事業係原告的主要目的事業。
    5.財政部98年函於98年間認定了13家「財團法人教會醫院」
      為「慈善救濟事業」，而前開13家「財團法人教會醫院」
      合計投入「社會醫療救濟支出」428,926,000 元，而原告
      98年投入「社會醫療救濟支出」即高達223,671,941 元，
      遠逾前開各家「財團法人教會醫院」投入之金額，有各該
      「醫療財團法人」98年財報附卷可證，在98年排名第一，
      約占前開13家總額的52％，應認定慈善救濟事業係原告的
      主要目的事業。
    6.原告從事慈善救濟之項目、受惠人次、投入人次、地域範
      圍、訓練醫療志工的人數及慈善救濟支出之金額，均較「
      財團法人老人扶療養機構」、「教會附設醫院」及「財團
      法人教會醫院」為多，做得較多的原告自然同屬以慈善救
      濟事業為主要目的事業。
    7.勸募器官不是醫療行為，所以不是醫院或醫護人員的責任
      ，而是慈善救濟行為。臺灣各醫院都是人力吃緊，而勸募
      器官是無償行為，要耗費人力成本與機會成本。募得器官
      之醫院就器官之利用依法沒有決定權，必須陳報衛生署成
      立之「財團法人器官捐贈移植登錄中心」統籌決定究竟給
      那一家醫院需要器官的病患使用。所以進行勸募，非但對
      勸募醫院沒有好處，抑且未必對自己的病患有任何好處。
      原告非但動員醫護人員、醫療志工來勸募器官，使已沒有
      救治希望的病人及其家屬同意捐贈，原告均補助捐贈者醫
      療費用與喪葬費用，增加他人捐贈器官之誘因，以醫療為
      營利手段的醫院不會這麼做。原告不但不會因器官捐贈而
      盈收增加，反而為此支出醫療費用及喪葬費用。「慈善救
      濟執行報告」第1 頁第3 欄91-99 年11月器官捐贈補助費
      用已高達19,123,850元。原告勸募器官愈多，支出的醫療
      費用及喪葬費用愈多，虧的也愈多，花的人力成本、機會
      成本愈多，足見原告勸募器官是慈善救濟行為，醫院是可
      以成為慈善救濟平台、從事慈善救濟，應認定慈善救濟事
      業係原告的主要目的事業。
    8.原告甚至對於在其他醫院就診的病患提供「醫療補助」，
      以幹細胞採集費用補助為例，94-99 年度原告對於在臺北
      馬偕醫院、臺南奇美醫院、臺北榮總、臺大醫院、三軍總
      醫院、成大醫學院附設醫院、中國醫藥大學附設醫院、林
      口長庚醫院、高雄醫學大學附設中和紀念醫院、林口長庚
      兒童醫院、高雄榮總、高雄長庚醫院、嘉義長庚醫院、臺
      中榮總、和信治癌中心醫院等15家醫院共計139 件貧困病
      患個案提供幹細胞採集費用之「醫療補助」，並對在原告
      花蓮總院及大林分院的10件貧困病患個案提供幹細胞採集
      費用之「醫療補助」，有「財團法人佛教慈濟綜合醫院捐
      贈者幹細胞採集費用補助明細表（94-99 年度）」6 件及
      簽呈149 件附卷可證。補助他醫院的病患，有如間接補助
      競爭對手，如果慈善救濟不是原告的主要目的事業，有那
      家醫院會補助在別的醫院看病的病患？
    9.原告章程所載目的事業歸納起來祇有兩大部分，一為與「
      醫療財團法人」有關之目的事業，一為與「慈善救濟事業
      」有關之目的事業；扣除原告有關醫療財團法人必需的目
      的事業部分外，全部都是慈善救濟，這點也與「教會附設
      醫院」或「財團法人教會醫院」章程相同，足證慈善救濟
      是原告的主要目的事業。
    10.「慈善救濟執行報告」記載了原告執行社會救助法、兒童
      及少年福利法、老人福利法及身心障礙者權益保障法的社
      會福利項目，如果訂立章程時不嫌煩瑣，將「慈善救濟執
      行報告」所做所為，一一歸納，分門別類，而列載於章程
      ，可以列出幾十項，數目遠逾原告章程依據衛生署制式章
      程範本而記載有關醫療財團法人應記載事項之數目。因此
      ，慈善救濟是否醫院之主要目的事業其判斷標準，絕非章
      程的條文數量，而是要看原告實質上有無持續提供醫療救
      濟服務或從事慈善救濟工作、並訓練醫療志工。
    11.何況原告章程第4 條第1 項第13款「其他有關事項」，是
      概括條款，已涵蓋可以從事之一切慈善救濟項目，這也就
      是為什麼原告從事「慈善救濟執行報告」所列各式各樣醫
      療救濟服務或慈善救濟工作，並沒有逾越章程目的事業範
      圍，而仍屬符合章程上所記載之目的事業。
  (六)認定財團法人醫院為慈善救濟事業之標準
    財政部98年函釋就財團法人教會醫院，建立兩項標準，即1.
    「具備慈善救濟本質」，且2.「從事慈善救濟工作」者，就
    符合房屋稅條例第15條第1 項第2 款「慈善救濟事業」。衛
    生署96年函釋就原告亦建立2 項標準，即1.「持續」（持續
    性，而不是一時或偶然的行善），2.「提供醫療救濟服務」
    者，就符合房屋稅條例第15條第1 項第2 款「慈善救濟事業
    」。參以最高行政法院判決發回意旨認為要參考內政部96年
    函所指「本部上開相關規定」，則歸納上開財政部、衛生署
    及內政部之函釋，「財團法人醫院」要成為「慈善救濟事業
    」之要件即為：1.「提供或從事符合社會救助法、身心障礙
    者權益保障法、兒童及少年福利法及老人福利法所規定社會
    福利項目之醫療救濟服務或慈善救濟工作」，2.「持續性」
    ，及3.「具備慈善救濟本質」3 項要件：
    1.原告具備慈善救濟本質
      (1)原告係證嚴法師發心，由「慈濟慈善事業基金會」捐助
        成立，並由證嚴法師親自擔任董事長之佛教醫院。由證
        嚴法師決定創辦原告的動機與目的是慈善救濟，是為了
        解決貧窮問題，有「真實之路」一書之摘文在卷可稽，
        足證原告在設立之動機與目的上是具備慈善救濟本質。
      (2)證嚴法師是原告的董事長，風雨無阻，每週1 至6 清晨
        7 時起至8 時30分止，使原告各分院視訊連線，親自以
        志工早會方式，由醫院各級主管、醫護人員與志工分享
        醫療慈善救濟之人文精神與工作心得，並由原告董事長
        證嚴法師親自激勵與啟發醫護人員與志工之悲憫心，使
        眾人能無怨無悔、堅持恆心地走在慈善救濟的大道上，
        足證原告有其他財團法人醫院所不具有之慈善救濟本質
        。
      (3)以八八水災為例，原告各分院均主動帶領醫護人員及醫
        療志工前往八八水災現場救助，有「財團法人佛教慈濟
        綜合醫院臺中慈院支援『醫療義診』暨『重建家園』報
        告書」、「財團法人佛教慈濟綜合醫院大林分院八八水
        災支援『醫療義診』暨『重建家園』報告書」、「財團
        法人佛教慈濟綜合醫院花蓮慈院支援『醫療義診』暨『
        重建家園』報告書」、「財團法人佛教慈濟綜合醫院玉
        里分院支援『醫療義診』報告書」、「財團法人佛教慈
        濟綜合醫院臺北分院支援『醫療義診』暨『重建家園』
        報告書」、「財團法人佛教慈濟綜合醫院關山分院支援
        『醫療義診』報告書」在卷可證，有幾家老人扶療養院
        或教會醫院參與？原告的投入必然是排名第一，足證原
        告具備慈善救濟本質。
      (4)虧損何必做慈善？依財政部臺灣省北區國稅局之核定通
        知書，原告91至98年歷年來累積「課稅所得額」為－2,
        989,463,366 元，原告自91年起至99年11月止，「醫院
        慈善救濟支出」高達1,509,102,063 元，超過負課稅所
        得的一半，且已遠逾本案每年之房屋稅課稅金額，有「
        慈善救濟執行報告」內附之「91年至99年11月醫院慈善
        救濟統計表」詳第1-2 頁可證，又已超過原告歷年來曾
        有之「盈餘」合計698,761,387 元（即97年度632,222,
        218 元及98年度66,539,169元，合計為698,761,387 元
        ）兩倍多，原告可以少做或不做慈善救濟工作，以降低
        虧損，在虧損情形下，猶不改初衷，「持續提供或從事
        醫療救濟服務或慈善救濟工作」，且「慈善救濟支出」
        之金額龐大並逐年遞增，足證原告具備慈善救濟本質。
      (5)財政部98年函於98年間認定了13家「財團法人教會醫院
        」為「慈善救濟事業」，而13家「財團法人教會醫院」
        合計投入「社會醫療救濟支出」428,926,000 元，而原
        告98年投入「社會醫療救濟支出」即高達223,671,941
        元，遠逾前開各家「財團法人教會醫院」投入之金額，
        有各該「醫療財團法人」98年財報附卷可稽，在98年排
        名第一，約占前開13家總額的52％，足證原告具備慈善
        救濟本質。
      (6)有那一家醫院會閒來沒事，未雨綢繆，利用醫院專業資
        源，浪費時間與心力，持續大量訓練醫療志工？原告91
        年志工職前訓練人數3,020 人，在職訓練人數54,241人
        ；92年志工職前訓練人數10,790人，在職訓練人數54,7
        77人；93年志工職前訓練人數11,336人，在職訓練人數
        58,610人；94年志工職前訓練人數13,970人，在職訓練
        人數71,881人；95年志工職前訓練人數13,754人，在職
        訓練人數67,889人；96年志工職前訓練人數41,206人，
        在職訓練人數154,040 人；97年志工職前訓練人數34,0
        13人，在職訓練人數167,908 人；98年志工職前訓練人
        數23,203人，在職訓練人數130,471 人；99年志工職前
        訓練人數28,256人, ，在職訓練人數161,700 人，有「
        六院彙總醫院志工服務總人次、服務人日及用人費用估
        算表」在卷可證。從91年職前訓練三千人、在職訓練5
        萬人到99年職前訓練兩萬多人、在職訓練16萬人，這些
        都是可貴的社會資本，一旦遇到災變，就能發揮慈善救
        濟功用，足證原告具備慈善救濟本質。
      (7)原告訓練之志工從事志工服務，91年有40,216人次；92
        年有37,879人次；93年有38,777人次；94年有37,153人
        次；95年有38,811人次；96年有49,396人次；97年有50
        ,304人次；98年有51,470人次；99年有50,568人次，有
        「六院彙總醫院志工服務總人次、服務人日及用人費用
        估算表」在卷可稽，足證原告具備慈善救濟本質。
      (8)原告用醫院的人力與資源去推動成立「人醫會」，以醫
        院的醫事人員作為「人醫會」的當然成員，並以「人醫
        會」作為原告「社區健康中心」的團隊之一，由原告花
        蓮總院院長林俊龍擔任「人醫會」的全球召集人，藉由
        原告的醫療專業人力與設備，作為「人醫會」的基礎，
        由原告發動並擬定計畫，以「人醫會」名義帶動原告以
        外的國內外醫生、護士，來擴大慈善救濟的力量與成效
        ，共同投入慈善救濟之義診工作，國內外找不到第二家
        醫院對慈善救濟的投入做到這個程度，此有「慈善救濟
        執行報告」內附之「臺灣地區慈濟人醫會義診服務統計
        」第183-190 頁，及其例示證據，參見第191-208 頁，
        暨「國際慈濟人醫會義診服務統計」第209-213 頁，及
        其例示證據，參見第214-225 頁可證。從原告有志、有
        心結合國內外慈善救濟力量，以擴大慈善救濟之成效上
        ，足證原告具備慈善救濟本質。
    2.提供醫療救濟服務或從事慈善救濟工作
      (1)原告從事社會救助法所規定之社會福利項目即「生活扶
        助」、「醫療補助」、「急難救助」、「災害救助」，
        詳見「慈善救濟執行報告」內附之「民91-99 年慈濟醫
        院社會救助統計表」；「生活扶助」詳第3 頁，及其例
        示證據，參見第33頁；「醫療補助」詳第3-7 頁，及其
        例示證據，參見第34-54 頁；「急難救助」詳第8 頁，
        及其例示證據，參見第55-57 頁；「災害救助」詳第9-
        13頁，及其例示證據，參見第58-83 頁。
      (2)原告從事身心障礙者權益保障法之社會福利項目，詳見
        「慈善救濟執行報告」內附之「民91-99 年慈濟醫院社
        會福利統計表」第23-29 頁，及其例示證據，參見第14
        9-170 頁。
      (3)原告從事兒童及少年福利法之社會福利項目，詳見「慈
        善救濟執行報告」內附之「民91-99 年慈濟醫院社會福
        利統計表」第18-22 頁，及其例示證據，參見第115-14
        8 頁。
      (4)原告從事老人福利法之社會福利項目，詳見「慈善救濟
        執行報告」內附之「民91-99 年慈濟醫院社會福利統計
        表」第14-17 頁，及其例示證據，參見第84-114頁。
    3.持續性
      持續從事慈善救濟才是慈善救濟事業，醫療慈善救濟團隊
      不是天上掉下來的禮物，原告要能長久從事慈善救濟，將
      慈善救濟當作事業，因此長期訓練能參與醫療救濟服務或
      慈善救濟工作的人力，包括醫療志工在內，並持續不懈地
      從事醫療救濟服務及慈善救濟工作。由卷附「慈善救濟執
      行報告」足證原告係持續從事醫療救濟服務及慈善救濟工
      作。
  (七)直接供辦理事業所使用之自有房屋
    1.原告對於到院診治之70歲以上老人一律由電腦直接進行「
      醫療補助」，其提供「醫療補助」及實施醫療行為，均係
      在醫院房屋內進行，有「慈善救濟執行報告」第84頁「老
      人醫療費用折扣優免電腦系統畫面」可稽，足證原告房屋
      也同時是直接供醫療慈善救濟使用，符合直接供辦理事業
      所使用之自有房屋之要件。
    2.原告對於貧病老人，不問科別，均進一步再予「醫療補助
      」，而決定「醫療補助」、提供「醫療補助」及實施醫療
      行為，均係在醫院房屋內進行，有「慈善救濟執行報告」
      第85頁「貧病老人醫療補助單」可稽，足證原告房屋也同
      時是直接供醫療慈善救濟使用。
    3.任何大型慈善救濟行動都須要結合人力與物資，擬訂計畫
      、決策、調動人員、集合物資。原告的「急難救助」、「
      災害救助」也不例外，有關計畫的擬訂與決定、人員的調
      集、物資的調度、視訊連線以瞭解現場物資和人員的需求
      而作物資與人員的配置調度，及其他特殊狀況之協助處理
      決定，都是在醫院房屋內進行。
    4.義診計畫（免費醫療補助）的擬訂與推動，義診人員包括
      醫護人員與醫療志工的「職前訓練」與「在職訓練」也都
      是在醫院內進行。
    5.病友團體活動、老人健康講座等也多利用醫院房屋進行。
    6.醫療慈善救濟豈有必須龜縮在醫院內才得免徵房屋稅之理
      ，這絕非慈善救濟事業免徵房屋稅之立法目的。這種坐在
      家裡慈善救濟的法律解釋與社會觀念未免落差太大。很多
      身心障礙者、老人或貧困家庭是無力到醫院診治或身處醫
      療資源不足之偏遠地區，原告不遠千里、不辭辛勞前往提
      供義診服務、對老人、低收入戶等病患作居家關懷，前往
      災區從事社會救助法的「災害救助」，反而不能免徵房屋
      稅，依「舉輕以明重」之法理，應非房屋稅條例第15條第
      1 項第2 款之立法本旨。家扶中心補助低收入戶學生學費
      ，也要到宅訪視，難道家扶中心的房屋不能免徵房屋稅？
      此所以財政部於64年間業以64年11月4 日台財稅第37824
      號函認定教會附設醫院為慈善救濟事業後，僅一個月後，
      還要再以64年12月19日台財稅字第38987 號函釋直接釋疑
      ：「臺灣基督教會附設紀念醫院之診療室、病房
      、值夜醫護人員宿舍等，應屬直接供醫院使用之房屋，准
      照本部64年11月4 日台財稅第37824 號函示免徵房屋稅。
      」即財政部認為所謂「直接供事業使用之房屋」，在醫院
      之情形，係指「直接供醫院使用之房屋」免徵房屋稅，而
      不是必須「直接供進行醫療救濟、社區醫療服務及其他社
      會服務使用之房屋」或「直接供慈善救濟使用之房屋」；
      財政部並且直接例示醫院之診療室、病房、值夜醫護人員
      宿舍等應屬直接供醫院使用之房屋，被告之見解顯與財政
      部之見解相左，殊無可採。
  (八)衛生署之認定，符合法律規定之意旨
    1.內政部認為社會福利事業祇是慈善救濟事業的一塊，並非
      祇有向內政部立案的社會福利事業，才可以是慈善救濟事
      業，向衛生署立案的醫療財團法人，也可以是慈善救濟事
      業，是依前開內政部之函釋，衛生署認定原告是慈善救濟
      事業乙節，與內政部所認知之法律規定意旨並無不符之情
      形。被告辯稱原告未向內政部立案，且是醫療財團法人，
      不是社會福利事業，所以不是慈善救濟事業云云，實無可
      採。
    2.醫療財團法人既係向衛生署立案，其是否慈善救濟事業，
      依「行政一體原則」自應由衛生署認定，內政部上開函釋
      與原告見解相同。衛生署每年考核原告經會計師簽證之財
      務報表，並以衛生署96年函認定原告係屬慈善救濟事業，
      其認定結果，復與「佛教慈濟綜合醫院慈善救濟執行報告
      （民91-99 年）」（下稱「執行報告」）顯示原告確實持
      續從事醫療救濟服務或慈善救濟工作而具備慈善救濟本質
      之事實相符，衛生署認定原告是慈善救濟事業之結論並無
      違誤。
    3.衛生署於96年12月5 日以衛署醫字第0960053851號函以原
      告具備以下兩項要件，故屬「慈善救濟事業」：1.「提供
      醫療救濟服務」；及2.「持續性」。是衛生署認定原告為
      慈善救濟事業，符合法律規定之意旨。
  (九)醫療志工是原告的志工
    1.醫院要能持續從事慈善救濟才是慈善救濟事業。原告要能
      長久從事慈善救濟，將慈善救濟當作事業，需要長期訓練
      能參與醫療救濟服務或慈善救濟工作的人力，包括醫療志
      工在內。鑒於全球暖化，災變頻仍，災區需要大量人力，
      才足以發現病患、清理環境、協助搬運大體、宣導衛教、
      建立醫療站、提供醫療補給、給與醫護人員協助，否則很
      快會成為疫區，不是祇靠少數的醫療團隊就能應付。一般
      志工如果沒有醫療志工的訓練，在惡劣環境下，極易受到
      感染，成為拖累。醫療救濟服務是專業的慈善救濟服務，
      訓練醫療志工是建立醫療慈善救濟體系的重要環節。在災
      區或貧困地區沒有人力如同沒有米一樣，都是沒有辦法發
      放賑濟。原告為了具備提供醫療救濟服務及慈善救濟工作
      中所需的人力要素，無償進行醫療志工的「職前訓練」與
      「在職訓練」，包括感染控制、醫學常識、護理照護病患
      的技巧、衛教宣導、生命教育、身心靈照顧等課程；原告
      持續無償訓練醫療志工，就是屬於為醫療救濟服務及慈善
      救濟工作而付出。經原告每年免費「職前訓練」及「在職
      訓練」而訓練出來的醫療志工，就是原告之志工，即使該
      志工也參與「陽光基金會」或其他基金會的活動而擔任他
      人的志工，甚至也接受他人的其他訓練，但仍無礙其具備
      原告醫療志工之資格，得隨時報名參加原告的義診活動或
      其他活動。
    2.醫療志工在原告之義診活動或其他活動中，執行其志工職
      務，過失致他人身體受傷甚至死亡，依民法第188 條之解
      釋，該志工係屬原告的「事實上受雇人」，原告應負僱用
      人之侵權行為連帶賠償責任，怎麼不是原告的志工？一旦
      報名參與原告規劃推動之義診活動或其他活動，在該活動
      中即屬原告之志工。
  (十)綜上所述，原處分及訴願決定均有違誤之處，為此，原告依
    據行政訴訟法第4 條第1 項規定，提起本件撤銷訴訟，並聲
    明求為判決：訴願決定及原處分（含復查決定）關於課徵94
    年至95年房屋稅逾3,138,944 元部分均撤銷。訴訟費用由被
    告負擔。
三、被告則以：
  (一)按憲法第19條規定，人民有依法律納稅之義務，係指國家課
    人民以繳納稅捐之義務或給予人民減免稅捐之優惠時，應就
    租稅主體、租稅客體、稅基、稅率等租稅構成要件，以法律
    或法律明確授權之命令定之，此亦為租稅法律主義之內涵。
    又憲法第7 條：「中華民國人民，無分男女、宗教、種族、
    階級、黨派，在法律上一律平等。」行政程序法第6 條：「
    行政行為，非有正當理由，不得為差別待遇。」行政機關依
    其行政規則（包括行政函釋），經由長期之慣行，透過上開
    平等原則之作用，產生外部效力，人民得據該行政規則向行
    政機關為請求。在稅捐稽徵實務上，常見財政部以函釋就特
    定案型，或單純基於法律解釋，或出於政策之考量，或因其
    他原因，作有利於納稅義務人之解釋，例如在對稅法規定之
    多種可能性解釋中選擇一種解釋，或創設租稅優惠規定，其
    他與此特定案型具有類似性之案型之納稅義務人，能否主張
    依平等原則適用該函釋，即發生疑問。惟基於租稅法律主義
    及人民不能要求不法之平等原則，如果財政部函釋違反租稅
    法律主義，與此函釋解釋案型具有類似性之其他案型之納稅
    義務人，即不能主張平等原則要求適用該函釋（最高行政法
    院97年度判字第1140號判決）。
  (二)按「房屋稅依房屋現值，按左列稅率課徵之：二、非住家用
    房屋，其為營業用者，最低不得少於其房屋現值3 ％，最高
    不得超過5 ％。其為私人醫院、診所、自由職業事務所及人
    民團體等非營業用者，最低不得少於其房屋現值1.5 ％，最
    高不得超過2.5 ％。」、「直轄市及縣（市）政府得視地方
    實際情形，在前條規定稅率範圍內，分別規定房屋稅徵收率
    ，提經當地民意機關通過，報請或層轉財政部備案。」、「
    私有房屋有左列情形之一者，免徵房屋稅：二、業經立案之
    私立慈善救濟事業，不以營利為目的，完成財團法人登記者
    ，其直接供辦理事業所使用之自有房屋。」房屋稅條例第5
    條第2 款、第6 條及第15條第1 項第2 款分別定有明文。又
    依臺北縣政府所訂之房屋稅徵收率表規定，系爭房屋分屬「
    二、營業用房屋按房屋現值課徵3 ％。三、私立醫院…等非
    營業用房屋按房屋現值課徵2 ％」。依上開規定，慈善救濟
    事業供辦理事業使用之自有房屋，始得享有免徵房屋稅者，
    須具備4 項要件：（1 ）必需經慈善救濟事業主管機關立案
    者（2 ）完成財團法人之登記者（3 ）不以營利為目的（4
    ）直接供辦理事業所使用之自有房屋，4 者要件缺一不可，
    合先敘明。
  (三)按「臺灣基督教會附設紀念醫院，如查明完成財團
    法人登記者，准依照房屋稅條例第15條第1 項第2 款之規定
    ，免徵其供辦公使用房屋之房屋稅。」、「臺灣基督教
    會附設紀念醫院之診療室、病房、值夜醫護人員宿舍等
    ，應屬直接供醫院使用之房屋，准照本部64年11月4 日台財
    稅第37824 號函示免徵房屋稅。」、「醫事財團法人所有房
    屋，除符合房屋稅條例第15條第1 項第2 款規定之慈善救濟
    事業，不以營利為目的，其直接供辦理事業所使用者可免徵
    房屋稅外，其餘尚無特別減免規定。所謂免徵醫事財團法人
    自有供事業用房舍房屋稅乙節，因乏法令依據，歉難照准。
    」、「紀念醫院既經貴處查明雖係財團法人，但非慈善
    救濟事業，其所有房屋自未便免徵房屋稅。」財政部64年11
    月4 日台財稅字第37824 號、64年12月19日台財稅字第3898
    7 號、71年12月8 日台財稅第38854 號及前臺灣省稅務局68
    年5 月14日稅三字第34478 號函釋在案。
  (四)系爭房屋94年房屋稅稅額為2,020,033 元，而95年房屋稅稅
    額因被告所屬新店分處於95年清查使用情形時，查獲其地下
    1 層部分面積1477.1平方公尺供餐廳、商店使用及地上1 層
    部分面積294.8 平方公尺供靜思書軒等營業使用，而無按非
    住家非營業用稅率（2 ％）核課房屋稅之適用，且該部分供
    餐廳、商店、靜思書軒營業使用之房屋面積，經被告所屬新
    店分處按營業用稅率（3 ％）核課房屋稅，亦為原告所不爭
    ，是系爭房屋95年房屋稅爭點僅為扣除供餐廳、商店、靜思
    書軒營業使用房屋面積外之其餘房屋面積所核課房屋稅額計
    23,713,088元。
  (五)本案原告房屋使用是否符合上項要件，茲分述如下：
    1.是否不以營利為目的：
      (1)按「下列各種所得，免納所得稅：…十三、教育、文化
        、公益、慈善機關或團體，符合行政院規定標準者，其
        本身之所得及其附屬作業組織之所得。」、「本法稱營
        利事業，係指公營、私營或公私合營，以營利為目的，
        具備營業牌號或場所之獨資、合夥、公司及其他組織方
        式之工、商、農、林、漁、牧、礦冶等營利事業。」、
        「本法稱教育、文化、公益、慈善機關或團體，係以合
        於民法總則公益社團及財團之組織，或依其他關係法令
        ，經向主管機關登記或立案成立者為限。」、「合於第
        4 條第13款規定之教育、文化、公益、慈善機關或團體
        及其作業組織，應依第71條規定辦理結算申報；其不合
        免稅要件者，仍應依法課稅。」、「教育、文化、公益
        、慈善機關或團體符合下列規定者，其本身之所得及其
        附屬作業組織之所得，除銷售貨物或勞務之所得外，免
        納所得稅：…八、其用於與其創設目的有關活動之支出
        ，不低於基金之每年孳息及其他各項收入70％。」、「
        符合前條規定之教育、文化、公益、慈善機關或團體，
        其銷售貨物或勞務之所得，除銷售貨物或勞務以外之收
        入不足支應與其創設目的有關活動之支出時，得將該不
        足支應部分扣除外，應依法課徵所得稅。」分別為所得
        稅法第4 條第1 項第13款、第11條第2 項及第4 項、第
        71條之1 第3 項暨行政院92年3 月26日院臺財字第0920
        006427號令發布教育文化公益慈善機關或團體免納所得
        稅適用標準第2 條第1 項第8 款、第3 條第1 項所規定
        。
      (2)再按「研商財團法人或其附屬作業組織醫院適用修正『
        教育文化公益慈善機關或團體免納所得稅適用標準』相
        關問題會議紀錄：…（三）決議：1.所得稅法及相關法
        規對於各項限額之規定，原則上適用於機關團體。…
        3.捐贈、交際費部分：（1 ）財團法人醫院或財團法人
        附屬作業組織醫院應依其實際情形…仍應比照適用所得
        稅法第36條及第37條之限額規定。…（七）決議：財團
        法人課稅損益之查核，原則上比照適用營利事業所得稅
        查核準則之規定，不再另行訂定僅適用於機關團體之查
        核準則。」為財政部賦稅署84年12月19日台稅一發第84
        1664043 號函所明釋。
      (3)揆諸前開財政部賦稅署函釋決議，財團法人從事營利目
        的之活動，比照適用營利事業所得稅查核準則之規定，
        課徵所得稅。係就財團法人課徵所得稅比照適用營利事
        業所得稅查核準則，是機關團體有無繳納所得稅之義務
        ，並非僅依其登記事業名稱是否為財團法人或營利事業
        而定，而係取決於有否營業之事實，如有營業事實，即
        應依法繳納所得稅，此觀所得稅法第11條第2 項係就營
        利事業之營利目的實質規範甚明；否則，僅因其未登記
        營利事業而成為非課稅主體者，不但違反平等原則，且
        易鼓勵納稅義務人逃漏稅捐（最高行政法院98年度判字
        第1315號判決）。另所得稅法第4 條第1 項第13款規定
        得免稅之教育、文化、公益、慈善機關團體本身所得及
        其附屬作業組織所得，亦以該機關或團體，符合行政院
        規定標準者為限，從而行政院依所得稅法第4 條第1 項
        第13款規定而制定免稅標準第2 條，以「銷售貨物或勞
        務之收支」及「銷售貨物或勞務以外之收支」為區分應
        稅、免稅之標準，上開規定之所以將銷售貨物或勞務之
        所得，排除於免納所得稅之適用範圍，乃鑑於機關團體
        及其附屬作業組織如有銷售貨物或勞務之行為，即與一
        般營利事業無異，卻享受免稅利益，產生稅制不公平現
        象；但為鼓勵教育、文化、公益、慈善機關或團體從事
        與其創設目的有關之活動，故於免稅標準第2 條規定，
        若已用於上開活動支出者，仍不予課稅。查原告94年、
        95年核定銷售貨物或勞務之應稅課稅所得額分別為-1,1
        23,720,562元、0 元，是稅捐稽徵機關按原告申報資料
        依所得稅相關法令所核定之應稅課稅所得，非原告各年
        度醫院整體營運成果，故原告94年、95年之本期損益，
        仍應以「機關或團體及其作業組織結算申報核定通知書
        之本期餘絀數」分別為13,663,398元、429,096,198 元
        （依稅法相關規定調整後之金額，見本院卷1 第163 、
        195 頁）為準。
      (4)至原告主張本業經營虧損，即其無以營利為目的一節，
        查機關團體有無繳納所得稅之義務，並非僅依其登記事
        業名稱是否為財團法人或營利事業而定，而係取決於有
        否營業之事實，如有營業事實，即應依法繳納所得稅，
        原告是否經營虧損並無礙認定原告有營業之事實，且原
        告收費標準乃根據健保局標準向就醫民眾收取自費額，
        並依健保局的標準向健保局請款，與一般診所收費標準
        無異，實已具備營利之行為及目的，是原告並不符合「
        不以營利為目的」之要件。
    2.是否業經慈善救濟事業主管機關立案：
      「為促進醫療事業之健全發展，合理分布醫療資源，提高
      醫療品質，保障病人權益，增進國民健康，特制定本法。
      本法未規定者，適用其他法律規定。」、「本準則所稱財
      團法人，係指民政、戶政、役政、社會、地政、性侵害防
      治、家庭暴力防治、營建、警政、消防業務及其他有關內
      政業務之財團法人。」、「本準則所稱衛生財團法人，係
      指以從事預防保健、藥物、食品衛生等業務為目的，由捐
      助人捐助一定財產，經許可設立之財團法人。」分別為醫
      療法第1 條、行為時內政業務財團法人監督準則第2 條、
      行為時行政院衛生署監督衛生財團法人準則第2 條所規定
      ，顯見衛生署僅為從事醫療、衛生等相關業務之財團法人
      的主管機關，非為私立慈善救濟事業之主管機關，此部分
      之業務權責機關應為內政部，是原告亦不符合「須經慈善
      救濟事業主管機關立案」之要件。
    3.綜上以觀，原告雖符合房屋稅條例第15條第1 項第2 款規
      定「完成財團法人登記者」，但不符合「不以營利為目的
      」及「經慈善救濟事業主管機關立案」二項要件，故原告
      不得享有免稅之優惠。
  (六)查慈濟基金會係經內政部核准立案，並依創設目的經營業務
    ，辦理具有成績之基金會；惟原告係衛生署准予設立，向法
    院聲請設立登記單獨成立之財團法人，非屬內政部等相關主
    管機關核准立案之私立慈善救濟事業，亦非慈濟基金會附設
    醫院，由該法人登記證書及捐助章程可稽，二者間分屬單獨
    成立之財團法人。而財團法人係由捐助財產所組成，從事公
    益事業之法人，性質上雖屬公益法人，惟因所謂慈善救濟僅
    是「公益」類型之一，故已完成財團法人登記者，並非即當
    然從事慈善救濟事業。原告所提內政部93年7 月1日 內授中
    社字第0930020564號函僅係肯認原告之捐助人慈濟基金會依
    創設目的經營業務，為辦理具有成績之基金會，惟該函非為
    原告屬慈善救濟事業之證明，原告雖由慈濟基金會捐助，然
    非慈濟基金會之附設醫院，自無財政部64年11月4 日台財稅
    字第37824 號及64年12 月19 日台財稅字第3898 7號函釋之
    適用。原告僅係經衛生署核准設立之醫療財團法人，而非核
    准有案之私立慈善救濟事業，縱如原告所稱其確提供濟貧、
    養老等慈善救濟行為，亦難合致房屋稅條例第15條第1 項第
    2 款「業經立案之私立慈善救濟事業」之法定要件，故被告
    依系爭房屋使用情形分別按營業用及非住家非營業用稅率課
    徵房屋稅，並無違誤。
  (七)依行為時內政業務財團法人監督準則第2 條（96年5 月30日
    廢止，現規定於內政部審查內政業務財團法人設立許可及監
    督要點第2 點）規定：「本準則所稱財團法人，係指民政、
    戶政、役政、社會、地政、性侵害防治、家庭暴力防治、營
    建、警政、消防業務及其他有關內政業務之財團法人。」、
    行為時行政院衛生署監督衛生財團法人準則第2 條（96年7
    月10日廢止，現規定於衛生財團法人設立許可及監督要點第
    1 點）規定：「本準則所稱衛生財團法人，係指以從事預防
    保健、藥物、食品衛生等業務為目的，由捐助人捐助一定財
    產，經許可設立之財團法人。」、醫療法第1 條規定：「為
    促進醫療事業之健全發展，合理分布醫療資源，提高醫療品
    質，保障病人權益，增進國民健康，特制定本法。本法未規
    定者，適用其他法律規定。」，顯見衛生署僅為從事醫療、
    衛生等相關業務之財團法人主管機關，故其私立慈善救濟事
    業之業務權責機關為內政部，亦有最高行政法院95年度判字
    第1894號及臺中高等行政法院96年度訴字第97號判決見解可
    參。
  (八)依內政業務財團法人監督準則第5 條（96年5 月30日廢止，
    現規定於內政部審查內政業務財團法人設立許可及監督要點
    第13點）規定：「財團法人，應以所捐助財產及其收入、孳
    息辦理公益事務為目的。」、醫療法第46條規定：「醫療財
    團法人應提撥年度醫療收入結餘之10％以上，辦理有關研究
    發展、人才培訓、健康教育；10％以上辦理醫療救濟、社區
    醫療服務及其他社會服務事項；辦理績效卓著者，由中央主
    管機關獎勵之。」及原告捐助章程第16條規定：「決算後若
    有結餘提存充實本院基金50％餘得充社會慈善救濟事業。」
    ，原告依醫療法僅應提撥年度醫療收入結餘10％以上辦理醫
    療救濟、社區醫療服務及其他社會服務事項，且依原告捐助
    章程所載，原告決算後有結餘，應先提撥結餘50％充實自身
    資本，餘始得撥充社會慈善救濟事業之用，是原告依其章程
    及醫療法規定，僅有結餘時得提撥10％-50 ％充作社會慈善
    救濟事業使用，與內政部主管辦理社會福利慈善救助之財團
    法人，乃營收全部及資本孳息僅能辦理社會福利慈善救助事
    項，顯然有別。
  (九)依財政部85年7 月5 日台財稅字第851116753 號函釋規定：
    「主旨：檢送研商財團法人老人扶、療養機構免徵房屋稅及
    地價稅會議紀錄。決議：一、財團法人老人福利機構依老人
    福利法因提供設施或服務而酌收之必要費用，經目的事業主
    管機關出具證明，其收費非以營利為目的且不違反老人福利
    之目的，將全部收益直接用於各該目的事業者，得認屬慈善
    救濟事業，其直接供辦理事業所使用之房屋得依房屋稅條例
    第15條第1 項第2 款規定免徵房屋稅。」之意旨，須為收費
    非以營利為目的且不違反相關從事社會福利之目的，並將全
    部收益直接用於各該目的者，得認屬慈善救濟事業。而房屋
    稅條例第15條第1 項第2 款乃基於辦理社會福利慈善救助事
    業者，其營收全部及資本孳息僅能辦理社會福利慈善救助事
    項，核有房屋稅免稅予以獎勵之必要。經查原告收費標準乃
    根據健保局標準向就醫民眾收取自費額，並依健保局的標準
    向健保局請款，與一般診所收費標準無異，是原告僅依醫療
    法第46條規定提撥年度醫療收益結餘之10％辦理醫療救濟、
    社區醫療服務事項，核與首揭房屋稅條例第15條第1 項第2
    款規定之立法精神及上開財政部函釋有違。
  (十)原告所提其所屬臺北分院94、95年慈善救濟醫療成本占醫療
    收入比率表，將其醫療虧損及人事成本納入計算其醫療成本
    占醫療收入比例，顯屬違誤，故原告主張免徵房屋稅，自應
    就其直接供辦理事業使用之自有房屋，提出相關數據資料佐
    參。至於其所稱喜憨兒麵包工作坊案例，係提供喜憨兒工作
    機會之庇護工廠，與原告情形並不相同，自不能比附援引。
  (十一)至原告捐助章程第16條：「決算後若有結餘提存充實本院基
    金50％餘得撥充社會慈善救濟事業」及第17條：「本院存立
    時期為永久性，如因故解散時其剩餘財產應歸屬本院所在地
    之地方自治團體或政府主管機關指定之慈善公益團體。」其
    僅係說明其為公益性質之財團法人，核與房屋稅條例所定合
    於免稅條件之財團法人，需經慈善救濟事業主管機關立案者
    ，二者之目的、要件顯非相同，自不得相互援用。是上述所
    為之服務事項支出，係於該醫療財團法人年度醫療收入結餘
    後，方提撥10％作為醫療救濟服務，其與「慈善救濟事業」
    係以從事慈善救濟為主要目的事業，自不能相提並論。揆諸
    原告捐助章程第16條規定，再予之對照94年及95年（見本院
    卷第174 、205 頁）比較平衡表觀之，原告之待登記基金科
    目93至95年分別為1,304,843,788 元、8,712,984,653 元及
    11,341,812,193元，呈現逐年遞增，惟卻未見原告有撥充社
    會慈善救濟一事。又原告曾謂，其醫院經營20餘年，一直處
    於虧損狀態等語，其以醫院經營虧損狀態而未依章程規定撥
    充社會救濟事業基金，更遑論以慈善救濟事業為主要目的事
    業。查原告93至95年比較平衡表之股東權益總額科目分別為
    6,965,246,493 元、14,381,772,184元及17,441,937,902元
    ，非如原告所訴有經營虧損之情事，綜上而論，原告是否為
    慈善救濟事業尚有疑義，其主張免徵房屋稅，核無可採。
  (十二)續按「醫療法人應建立會計制度，採曆年制及權責發生制，
    其財務收支具合法憑證，設置必要之會計紀錄，符合公認之
    會計處理準則，並應保存之。」、「醫療法人財務報告之編
    製，應依本準則及有關法令規定辦理之；其未規定者，依一
    般公認會計原則辦理。」、「營利事業所得稅之調查、審核
    ，應依稅捐稽徵法、所得稅法、所得基本稅額條例及本準則
    之規定辦理，其未經規定者，依有關法令規定辦理。營利事
    業之會計事項，應參照商業會計法、商業會計處理準則及財
    務會計準則公報等據實記載，產生其財務報表。至辦理所得
    稅結算申報時，其帳載事項與所得稅法、所得稅法施行細則
    、促進產業升級條例、促進產業升級條例施行細則、營利事
    業所得稅不合常規移轉訂價查核準則、本準則及有關法令規
    定未符者，應於申報書內自行調整之。」分別為醫療法第34
    條、醫療法人財務報告編製準則第2 條及營利事業所得稅查
    核準則第2 條所規定。由於原告為衛生署核准設立之醫療財
    團法人，故其分別依醫療法及所得稅法，製作醫療法人財務
    報告及辦理機關團體及其作業組織結算申報，該二類報表係
    依不同法令所產製之財務報表，惟本質仍按一般公認會計原
    則所編製，雖該二類報表會計科目之排列組合有所不同，但
    最後結果之合計、總計數並無不同，誠所謂殊途同歸、萬流
    歸宗。是本案僅以原告94年度之資產負債表（平衡表）及損
    益表（收支餘絀表）說明，查資產負債表（平衡表）：醫療
    法人（重編前）及機關團體及其作業組織結算申報之資產總
    計、負債合計及淨值合計皆為19,265,436,840元、4,883,66
    4,656 元及14,381,772,184元（見本院卷2 第32-33 頁）；
    損益表（收支餘絀表）：本期稅後餘絀－未受限及帳載結算
    金額之本期餘絀數亦為8,323,868 元（重編前）（見本院卷
    1 第173 頁），準此可知，本案不論以何類報表作為認定的
    標準，應無違被告核認原告94年度及95年度之本期損益金額
    應分別為13,663,398元及429,096,198 元（被告係以機關團
    體及其作業組織結算核定書為準見本院卷1 第163 、195 頁
    ）。由於原告依據衛生署衛署醫字第0960215983號函指示，
    重新編列94年度及95年度之財務報表，其本期損益（本期稅
    後餘絀－未受限）金額應分別變更為2,384,040,729 元及2,
    595,905,915 元（見本院卷2 第38頁），倘若以原告主張應
    以醫療法人財務報表核認之，該科目較被告核認金額分別增
    加2,370,377,331 元及2,166,809,717 元，換言之，不管採
    用被告或原告的認定方法，原告亦未如其所述－經營虧損。
  (十三)再按「本辦法所稱之救濟物資，指辦理救濟事業之政府機構
    或公益、慈善團體（以下簡稱申請人）進口或受贈之物資，
    其範圍如下：一、無償捐贈貧民之衣鞋、被褥、糧食、藥品
    及其他日用必需品。二、辦理免費義診所必需之醫療器材、
    原裝備救護車、原裝備醫療巡迴車。三、幫助傷殘重建之傷
    殘器材，製造傷殘器材之機具及訓練傷殘技能之器具。四、
    無償協助貧民謀取生計之機具、材料、種籽及家畜、家禽等
    。五、供災區救災與重建所需之民生物資、醫療藥品及器材
    、工程機械與器（機）具及設備、環境清理消毒所用機具及
    藥劑等物品。申請人本身自用之物資或非供救濟用途之物資
    ，不適用本辦法。本辦法救濟物資之用途，以供無償救助老
    弱貧病傷殘及緊急災害之用為限。本辦法所稱之公益、慈善
    團體，指國內依法成立或經政府核准設立，以辦理公益、慈
    善救濟為職志而不求報償之法人。本辦法所定之免稅範圍，
    為免徵救濟物資自國外進口所需之進口稅費。」為救濟物資
    進口免稅辦法第2 條規定，是所謂慈善救濟團體依前開規定
    應係指國內依法成立或經政府核准設立，以辦理公益、慈善
    救濟為職志而不求報償之法人，所從事者概為無償救助老弱
    貧病傷殘及緊急災害之重建等事項。從而慈善救濟事業雖具
    有公益之本質，然公益事業未必具有慈善救濟之性質，是慈
    善救濟事業其定義應是狹義性之公益，必須要有「救助」之
    行為始足當之。次由原告慈善救濟執行報告觀之，其貧病生
    活補助係由原告將需生活扶助的病患轉介由慈濟基金會提供
    生活扶助（慈善救濟執行報告第3 、33頁），另貧病轉介申
    請政府醫療補助、新北市政府新希望醫療補助等，原告對該
    經濟個案醫療補助費用支出皆可向政府機關申請相對補助款
    收入（慈善救濟執行報告第36、37頁），是原告非係對該等
    個案直接行使救助行為，亦非不求報償之行為，是從事上述
    補助行為難謂為慈善救濟行為。
  (十四)另原告主張持續大量訓練醫療志工從事志工服務即為慈善救
    濟事業，查志願服務法第1 條、第3 條、及第9 條明定：「
    為整合社會人力資源，使願意投入志願服務工作之國民力量
    做最有效之運用，以發揚志願服務美德，促進社會各項建設
    及提昇國民生活素質，特制定本法。」、「本法之名詞定義
    如下：一、民眾出於自由意志，非基於個人義務或法律責任
    ，秉誠心以知識、體能、勞力、經驗、技術、時間等貢獻社
    會，不以獲取報酬為目的，以提高公共事務效能及增進社會
    公益所為之各項輔助性服務。…三、志願服務運用單位：運
    用志工之機關、機構、學校、法人或經政府立案團體」、「
    為提昇志願服務工作品質，保障受服務者之權益，志願服務
    單位應對志工辦理下列教育訓練：…二、特殊訓練。…。第
    二款訓練課程，由各目的事業主管機關或各志願服務運用單
    位依其個別需求自行訂定。」故舉凡提高公共事務效能及增
    進社會公益所為之各項輔助性服務，皆可成立志願服務隊召
    募志工從事自願服務工作，且志願服務運用單位應就個別要
    求對志工辦理特殊訓練為事理之所然，難謂訓練醫療志工即
    為慈善救濟事業，是原告主張，洵屬無理由。
  (十五)原告命被告舉證證明2 家以上業經免徵房屋稅的基督教附設
    醫院，執行了那些符合96年內政部函所指「本部上開相關規
    定」之慈善救濟工作一節。依財政部98年4 月9 日臺財稅字
    第09804526600 號函謂：「…又案經行政院衛生署前揭函略
    以：『…本署現管具教會背景之各醫療財團法人，多陸續由
    其他部會主管改隸本署主管。所有宗教財團法人附設醫療機
    構於改隸本署前即免徵房屋稅。前開改隸本署主管醫療機構
    ，係因政府法令與管理權責之劃分所致，其事業之主體並無
    不同，其所屬財團法人之公益性亦未嘗稍異，其自改隸迄今
    所從事之公益慈善救濟工作亦未減少，政府自不應因管理權
    責劃分，而致使其權益平白受到減損…』本部同意上開內政
    部及行政院衛生署意見。三、本案之適用對象為…旨揭醫院
    嗣後其慈善救濟本質有變更者，請該署函知該醫院所在地地
    方稽徵機關，俾依法課徵房屋稅。」函釋係就原經核准立案
    屬慈善救濟事業之宗教財團法人附設醫院，嗣依醫療法規定
    改設為醫療財團法人者，政府自不應因管理權責劃分，而致
    使其權益平白受到減損，核與本件原告原即屬醫療財團法人
    事實有別，是原告聲請調查證據，核不足採。
  (十六)原告主張成立骨髓幹細胞中心、安寧療護病房及居家安寧療
    護為社會福利事業一節。查國內儲存臍帶血的機構，主要分
    為公益捐贈的臍帶血庫與私人儲存的臍帶血銀行兩大類。前
    者接受無償捐贈，不指定使用者，只要病患所屬醫院提出申
    請，即可進行人類白血球抗原（HLA ）配對，中華血液基金
    會臍帶血庫、和信醫院臍帶血庫、慈濟骨髓幹細胞中心臍帶
    血庫三大家財團法人，以及永生臍帶血銀行公捐部分即是。
    又臺灣地區的安寧療護始於72年由康泰醫療教育基金會成立
    安寧居家療護，臺北馬偕紀念醫院於77年成立安寧照顧小組
    ，79年設立安寧病房與安寧療護基金會；截至99年8 月，臺
    灣地區安寧緩和醫療住院病床683 床，安寧居家照護服務機
    構共66家，安寧共同照護服務機構共73家（見本院卷2 第39
    - 41頁，資料來源：陳如意醫師緩和醫療與安寧住院療護簡
    介及臺灣安寧照顧協會）。公益乃社會公共利益，慈善救濟
    乃是對貧困或危難之救助，兩者顯然有異，是慈善救濟事業
    當然是公益事業，然公益事業並不當然等於慈善救濟事業，
    亦即公益事業範圍應大於或等於慈善救濟事業。是原告成立
    骨髓幹細胞中心、安寧療護病房及居家安寧療護為社會公益
    事業，並於章程明定不以營利為目的，且完成財團法人登記
    ，此僅能證明原告所經營之事業符合「公益性」，並不足以
    證明原告所經營之事業合乎「慈善救濟事業」。
  (十七)末按醫療法第38條第2 項明定「醫療財團法人所得稅、土地
    稅及房屋稅之減免，依有關稅法之規定辦理。」本案原告自
    有房屋之房屋稅減免與否，應依房屋稅條例之減免規定辦理
    ，惟查房屋稅條例並無如同土地稅減免規則第8 條第1 項第
    5 款對私立醫院辦妥財團法人登記減免地價稅之規定，本案
    原告自有房屋可否免稅，按租稅法定主義，租稅之徵納及減
    免悉以法律為據，是系爭房屋尚無免徵房屋稅之適用。
  (十八)綜上論述，原處分及訴願決定並無違誤等語，資為抗辯。並
    聲明求為判決駁回原告之訴、訴訟費用由原告負擔。
四、上開事實概要欄所述之事實，除後列之爭點事項外，其餘為
    兩造所不爭執，並有原處分書、法人登記證書、衛生署76年
    7 月4 日衛署醫字第675199號函、被告所屬淡水分處95年8
    月14日北稅淡二字第0950014410號函、被告所屬淡水分處77
    北縣稅淡二字第27114 號函、被告所屬淡水分處核定新（增
    ）建房屋現職清冊、房屋新建（改增建）暨房屋現值申報書
    、被告所屬中和分處95年8 月1 日北稅中二字第0950023357
    號函、臺北縣房屋稅主檔查詢、臺北縣房屋稅籍紀錄表、房
    屋平面圖、臺北縣慈善救濟事業免徵房屋稅情形表、縣（市
    ）宗教團體興辦之財團法人醫院房屋稅徵免情形表、被告87
    年8 月31日87北縣稅財字第417630號函、臺北縣政府工務局
    使用執照、臺北縣樹林地政事務所建物測量成果圖、、被告
    所屬新店分處95年7 月25日北稅新二字第0950014811號函、
    稅籍主檔查詢、被告房屋稅課稅明細表、被告房屋稅籍證明
    書、房屋稅籍資料證明申請書、建物所有權狀、房屋現值評
    定明細表、被告94年、95年房屋稅繳款書、臺北縣政府使用
    執照副本通知書、原告使用執照申請書、房屋稅主檔現值查
    詢等件分別附原處分卷、訴願卷及本院卷可稽，為可確認之
    事實。
五、歸納兩造上述之主張，本件爭執之重點在於：原告是否符合
    房屋稅條例第15條第1 項第2 款規定免徵房屋稅? 原告是否
    符合內政部96年12月17日內授中社字第0960018943號函有關
    慈善救濟事業之型態、範圍及其設立之法令依據與認定標準
    ? 原告事實上是否具慈善救濟本質及是否從事慈善救濟工作
    ? 本院判斷如下：
  (一)按「房屋稅依房屋現值，按左列稅率課徵之：二、非住家用
    房屋，其為營業用者，最低不得少於其房屋現值3 ％，最高
    不得超過5 ％。其為私人醫院、診所、自由職業事務所及人
    民團體等非營業用者，最低不得少於其房屋現值1.5 ％，最
    高不得超過2.5 ％。」、「直轄市及縣（市）政府得視地方
    實際情形，在前條規定稅率範圍內，分別規定房屋稅徵收率
    ，提經當地民意機關通過，報請或層轉財政部備案。」、「
    私有房屋有左列情形之一者，免徵房屋稅：二、業經立案之
    私立慈善救濟事業，不以營利為目的，完成財團法人登記者
    ，其直接供辦理事業所使用之自有房屋。」房屋稅條例第5
    條第2 款、第6 條及第15條第1 項第2 款分別定有明文。又
    依臺北縣政府所訂之房屋稅徵收率表規定，系爭房屋分屬「
    二、營業用房屋按房屋現值課徵3 ％。三、私立醫院…等非
    營業用房屋按房屋現值課徵2 ％」。
  (二)次按租稅法所重視者，為足以表徵納稅能力之實質經濟事實
    ，而非其外觀之法律行為或形式上之登記事項，對實質上相
    同經濟活動所產生之相同經濟利益，應課以相同之租稅，始
    符合租稅法律主義所要求之公平及實質課稅原則，故有關課
    徵租稅構成要件事實之判斷及認定，自應以其實質上經濟事
    實關係及所產生之實質經濟利益為準，而非以形式外觀為準
    ，否則將造成鼓勵投機及規避稅法之適用，無以實現租稅公
    平之基本理念及要求。房屋稅條例第15條第1 項第2 款規定
    ，業經立案之私立慈善救濟事業，不以營利為目的，完成財
    團法人登記者，其直接供辦理事業所使用之自有房屋，免徵
    房屋稅。故該規定房屋稅之免徵，應具備：（1 ）須為經立
    案之私立慈善救濟事業。（2 ）已完成財團法人登記。（3
    ）不以營利為目的。（4 ）直接供辦理事業所使用之自有房
    屋等4 要件。而財團法人係由捐助財產所組成，從事公益事
    業之法人，性質上雖屬公益法人，惟因所謂慈善救濟僅是「
    公益」類型之一，故已完成財團法人登記者，並非即當然係
    從事慈善救濟事業。
  (三)再按「臺灣基督教會附設紀念醫院，如查明完成財
    團法人登記者，准依照房屋稅條例第15條第1 項第2 款之規
    定，免徵其供辦公使用房屋之房屋稅。」、「臺灣基督教
    會附設紀念醫院之診療室、病房、值夜醫護人員宿舍
    等，應屬直接供醫院使用之房屋，准照本部64年11月4 日台
    財稅第37824 號函示免徵房屋稅。」、「醫事財團法人所有
    房屋，除符合房屋稅條例第15條第1 項第2 款規定之慈善救
    濟事業，不以營利為目的，其直接供辦理事業所使用者可免
    徵房屋稅外，其餘尚無特別減免規定。所謂免徵醫事財團法
    人自有供事業用房舍房屋稅乙節，因乏法令依據，歉難照准
    。」、「紀念醫院既經貴處查明雖係財團法人，但非慈
    善救濟事業，其所有房屋自未便免徵房屋稅。」財政部64年
    11月4 日台財稅字第37824 號、64年12月19日台財稅字第38
    987 號、71年12月8 日台財稅第38854 號及前臺灣省稅務局
    68年5 月14日稅三字第34478 號函釋在案。核上開函釋，乃
    財政部基於主管權責，就辦理房屋稅條例第15條第1 項第2
    款規定案件所為之指示，無違租稅法律主義及立法之本旨，
    稽徵機關辦理相關案件自得援用。
  (四)又按內政部設有社會司，掌理社會救助之規劃、推行、指導
    及監督事項，亦經內政部組織法第4 條及第13條規定甚明，
    足認慈善救濟事業之立案及監督，在中央原則上應屬內政部
    掌管事項，且內政部96年12月17日內授中社字第0960018943
    號函係謂：「……二、有關慈善救濟事業之型態、範圍及其
    設立之法令依據與認定標準乙節，經查本部相關法規並未加
    以範定，惟查配合民國69年社會救助法公布而廢止之社會救
    濟法將救濟設施分為安老所、育嬰所、育幼所、殘廢教養所
    、習藝所、婦女教養所、助產所、施醫所及其他以救濟為目
    的之設施；另查社會救助法第2 條規定，社會救助分為生活
    扶助、醫療補助、急難救助及災害救助等項。三、另依本部
    91年8 月22日台內中社字第0910075289號函針對土地稅捐減
    免就平均地權條例第35條之1 及其施行細則第50條第1 項規
    定所為之函釋略以，社會福利事業指依法經社會福利事業主
    管機關許可設立，以興辦社會福利服務及社會救助為主要目
    的之事業，並符合下列情形之一: (一)依民法，經社會福利事
    業主管機關許可設立之社會福利慈善事業基金會興辦福利事
    業者。(二)依兒童及少年福利法、老人福利法、身心障礙者保
    護法(已修訂為「身心障礙者權益保障法」) 及社會救助法
    等社會福利相關法規經直轄市、縣( 市) 社會福利事業主管
    機關許可設立之社會福利機構興辦社會福利事業者。(三)財團
    法人附設前款之社會福利機構興辦社會福利事業者... 。四
    、至財團法人醫院是否屬於慈善救濟事業乙節，查醫療法第
    5 條規定，醫療財團法人係指以從事醫療事業辦理醫療機構
    為目的，由捐助人捐助一定財產，經中央主管機關許可並向
    法院登記之財團法人。是以，財團法人醫院是否屬慈善救濟
    事業，宜向其主管機關行政院衛生署洽詢，並參考本部上開
    相關規定。」
  (五)另按「醫療財團法人應提撥年度醫療收入結餘之10％以上，
    辦理有關研究發展、人才培訓、健康教育；10％以上辦理醫
    療救濟、社區醫療服務及其他社會服務事項；辦理績效卓著
    者，由中央主管機關獎勵之。」、「本法第46條及第53條所
    定醫療救濟、社區醫療服務及其他社會服務事項之範圍如下
    ：一、貧困家庭、弱勢家庭、無依或路倒病人所需醫療費用
    ，及其因病情所需之交通、輔具、照護、康復、喪葬或其他
    特殊需要之相關費用。二、輔導病人或家屬團體之相關費用
    。三、辦理社區醫療保健、健康促進及社區回饋等醫療服務
    之相關費用。四、便民社會服務之相關費用。五、配合政府
    政策辦理國際醫療援助之相關費用。醫療法人應於所設立醫
    療機構之適當處所及相關資訊通路公開前項費用之支用範圍
    及申請補助作業規定等事項。第1 項各款費用之合計數，不
    得超過當年度提撥數之40％。」為醫療法第46條及同法施行
    細則第30條之1 所明定。又「第5 條第2 項第1 款所定收支
    餘絀表、第2 款所定損益表之科目分類與其帳項內涵及應註
    明事項如下：一、醫務收入：指因提供醫療服務所獲得之收
    入；其認列應依財務會計準則公報第32號規定辦理；支付點
    值調整及健保核減，應列為門急診收入－健保及住院收入－
    健保之減項；其科目之分類如下：（一）門急診收入－健保
    。（二）門急診收入－非健保。（三）住院收入－健保。（
    四）住院收入－非健保。（五）其他醫務收入－健保。（六
    ）其他醫務收入－非健保。二、醫務成本：指因提供醫療服
    務所產生之費用，包括人事費用、藥品費用、藥品存貨盤盈
    （虧）、醫材費用、醫材存貨盤盈（虧）、折舊費用、租金
    費用、事務費用、社會服務費用、教育研究發展費用、其他
    設備費用及其他醫務費用等；其科目性質及應註明事項如下
    ：（一）依職工福利金條例所提撥之福利金與依本法第46條
    及第53條規定應提撥之研究發展、人才培訓、健康教育、醫
    療救濟、社區醫療服務及其他社會服務金等，應列為費用。
    （二）財務報表應附註揭露依本法第46條及第53條規定所提
    撥之研究發展、人才培訓、健康教育、醫療救濟、社區醫療
    服務及其他社會服務金等各項費用之期初提撥金餘額、當期
    支用金額、當期提撥金額、當期用途明細及期末提撥金餘額
    ，並說明提撥已逾2 年尚未支用之金額等資訊。三、管理費
    用：指因行政管理部門所發生之薪資、租金、文具用品、旅
    費、運費、郵電費、修繕費、廣告費、水電瓦斯費、保險費
    、交際費、稅捐、呆帳、折舊、各項耗竭及攤提、伙食費及
    職工福利等費用。四、非醫務活動收益及費損：指非因提供
    醫療服務所發生之收益及費損，包括利息收入、投資收入、
    租金收入、捐贈收入、研究計畫收入、其他非醫務收益、董
    事會費用、利息費用、租金費用、金融資產評價損益、金融
    負債評價損益、採用權益法認列之投資損益、兌換損益、處
    分固定資產損益、處分投資損益、減損損失、減損迴轉利益
    、存貨跌價損失、捐贈費用、募款活動費用及研究計畫費用
    等。五、利息收入、利息費用及研究計畫收入、研究計畫費
    用，應分別列示。六、金融資產評價損益、金融負債評價損
    益、採用權益法認列之投資損益、兌換損益、處分投資損益
    等，得以其淨額列示。七、醫療財團法人應將捐贈收入依捐
    贈人是否限制捐贈資產之使用用途及限制之程度，分為捐贈
    收入－未受限、捐贈收入－暫時受限及捐贈收入－永久受限
    三類。八、所得稅費用，其所得稅之計算、分攤及表達方式
    ，應依財務會計準則公報第22號規定辦理。九、會計原則變
    動之累積影響數，應單獨列示。十、本期淨利或淨損：指本
    期之盈餘或虧損。本期淨利或淨損於醫療財團法人，稱為本
    期餘絀。」為醫療法人財務報告編製準則第20條所規定。
  (六)復按機關或團體符合行政院訂定之教育文化公益慈善機關或
    團體免納所得稅適用標準第2 條規定要件者，其本身之所得
    及附屬作業組織之所得，除銷售貨物或勞務之所得外，免納
    所得稅。其中現行教育文化公益慈善機關或團體免納所得稅
    適用標準第2 條第1 項第8 款定有「機關團體用於與其創設
    目的有關活動之支出，不低於基金之每年孳息及其他各項收
    入70％」之規定。上開支出比例，依財政部89年6 月1 日台
    財稅第0890453088號函釋示，係以機關團體「用於與其創設
    目的有關活動之支出（包括銷售與非銷售貨物或勞務之支出
    ）」占其「創設目的有關收入（包括銷售與非銷售貨物或勞
    務之收入）加計其創設目的以外之所得額及附屬作業組織之
    所得額」之比例計算為準。是機關團體之年度收入及支出，
    如與其創設目的活動有關，均應予以計入支出比例之分母與
    分子，據以核定其是否符合該條款規定。又醫療財團法人依
    所得稅法第4 條第1 項第13款及前揭教育文化公益慈善機關
    或團體免納所得稅適用標準第2 條及第3 條第1 項規定，醫
    療收入屬銷售貨物或勞務之收入（課稅所得），醫院銷售貨
    物或勞務以外之收入，符合前述行政院規定標準者，免納所
    得稅（免稅所得）。據此，財政部臺灣省北區國稅局核定原
    告91年至96年度應稅所得額，當課稅所得額均為負數時，依
    前述規定，屬銷售貨物或勞務以外收入之免稅所得，自未列
    入計算，但核定本期餘絀數，銷售與非銷售貨物或勞務之收
    入，均應予以計入，合先敘明。
  (七)查原告所有系爭房屋，經臺北縣政府於94年4 月1 日核發使
    用執照（94店使字第113 號），原告於94年4 月25日向被告
    申報新建房屋設籍，並申請按房屋稅條例第15條第1 項第2
    款規定免徵房屋稅，案經被告以95年5 月2 日北稅新二字第
    09400007360 號函復原告，系爭房屋核與房屋稅條例第15條
    第1 項第2 款「業經立案之私立慈善救濟事業」之規定不符
    ，應自94年6 月起按非住家非營業用稅率（2 ％）核課房屋
    稅系爭房屋94年房屋稅稅額為2,020,033 元。嗣被告所屬新
    店分處於95年清查系爭房屋使用情形時，查獲系爭房屋地下
    一層部分面積1477.1平方公尺供餐廳、商店使用及地上1 層
    部分面積294.8 平方公尺，供靜思書軒等營業使用，乃分別
    依房屋稅條例第5 條規定，就供營業使用之面積按營業用稅
    率（3 ％）課徵房屋稅，其餘面積則仍按非住家非營業稅率
    計課，核定課徵95年房屋稅計24,099,107元。原告就被告所
    為課徵94及95年房屋稅之處分不服，分別申請復查，未獲變
    更，提起訴願，亦分遭駁回，遂就94年房屋稅全部及95年房
    屋稅23,713,088元部分，向本院提起行政訴訟。嗣原告於本
    院更審時主張出租面積共13,008.70 平方公尺，員工收費停
    車場13,928.72 平方公尺，課稅金額為3,138,944 元( 營業
    用386,019 元+ 非住非營2,752,925 元，見本院卷1 第148
    頁)， 並聲明訴願決定、復查決定及原處分關於課徵94年至
    95年房屋稅逾新臺幣3,138,944 元部分均撤銷，合先敘明。
  (八)次查，原告係依醫療法第5 條及第11條規定，經主管機關衛
    生署以73年12月27日衛署醫字第501843號函許可准予設立，
    並經臺灣花蓮地方法院同意聲請財團法人設立登記，有法人
    登記證書及捐助章程在卷可稽( 見前審卷第110 、106 頁)
    ，並為原告所是認( 見前審卷第12頁第6-10行) 。則原告就
    系爭房屋未能提出業已向內政部或縣市政府辦理慈善救濟事
    業財團法人之登記，核與前揭內政部96年12月17日內授中社
    字第0960018943號函釋有關「社會福利事業」必須符合「依
    法經社會福利事業主管機關許可設立」之要件，已有未合。
    本院請原告說明是否為「依民法，經社會福利事業主管機關
    許可設立之社會福利慈善事業基金會興辦福利事業者? 依兒
    童及少年福利法、老人福利法、身心障礙者保護法( 已修訂
    為「身心障礙者權益保障法」) 及社會救助法等社會福利相
    關法規經直轄市、縣( 市) 社會福利事業主管機關許可設立
    之社會福利機構興辦社會福利事業? 財團法人附設前款之社
    會福利機構興辦社會福利事業者? 」原告訴訟代理人答稱:
    「不是。」等語( 見本院卷1 第251-252 頁筆錄) ，自難認
    係房屋稅條例第15條第1 項第2 款規定「業經立案之私立慈
    善救濟事業」。又慈濟基金會雖係經內政部核准立案並完成
    財團法人登記之私立慈善救濟事業，惟原告係經衛生署准予
    設立且向法院聲請設立完成登記之醫療財團法人，此有法人
    登記證書及捐助章程可稽，二者分屬單獨成立之財團法人，
    不容混為一談。原告所提內政部93年7 月1 日內授中社字第
    0930020564號函僅係肯認原告之捐助人慈濟基金會依創設目
    的經營業務，為辦理具有成績之基金會，惟該函非為原告屬
    慈善救濟事業之證明，原告雖由慈濟基金會捐助，然非慈濟
    基金會之附設醫院，自無財政部64年11月4 日台財稅字第37
    824 號及64年12月19日台財稅字第38987 號函釋之適用。原
    告僅係經衛生署核准設立之醫療財團法人，而非核准有案之
    私立慈善救濟事業，縱如原告所稱其確提供濟貧、養老等慈
    善救濟行為，亦難合致房屋稅條例第15條第1 項第2 款「業
    經立案之私立慈善救濟事業」之法定要件，故被告依系爭房
    屋使用情形分別按營業用及非住家非營業用稅率課徵房屋稅
    ，揆諸首揭規定及函釋意旨，尚無不合。
  (九)再查，觀卷附原告之捐助章程第4 條關於原告業務範圍之規
    定( 見前審卷第106-108 頁) ，其業務事項共臚列13項，其
    中列明與慈善救濟有關者僅第10項、第12項之「辦理義診暨
    弱勢族群及低收入戶之照護」及「辦理老人及身心障礙者等
    社會福利服務事項」，則慈善救濟事務實質上是否屬原告主
    要目的之事業，已非無疑。且依原告之捐助章程第16條係規
    定：「決算後若有結餘提存充實本院基金百分之五十餘得撥
    充社會慈善救濟事業。」即其慈善救濟事業之進行係就決算
    後之結餘款百分之五十為之。惟原告陳稱：「其醫院經營20
    餘年，一直處於虧損狀態，直至97年始轉虧為盈」等語( 見
    本院卷1 第255 頁第6-7 行及本院卷2 第66頁筆錄) 及「91
    至96年均係虧損，所以結餘為零」等語( 見原告準備20狀附
    本院卷2 第158 頁) ，可知，原告91-96 年度決算後確無結
    餘可撥充社會慈善救濟事業。
  (十)退步言之，縱令原告確有依醫療法及自身章程提撥年度醫療
    收益結餘10％-50 ％辦理醫療救濟、社區醫療服務及其他社
    會服務事項，惟依財政部85年7 月5 日台財稅字第85111675
    3 號函釋規定：「主旨：檢送研商財團法人老人扶、療養機
    構免徵房屋稅及地價稅會議紀錄。決議：一、財團法人老人
    福利機構依老人福利法因提供設施或服務而酌收之必要費用
    ，經目的事業主管機關出具證明，其收費非以營利為目的且
    不違反老人福利之目的，將全部收益直接用於各該目的事業
    者，得認屬慈善救濟事業，其直接供辦理事業所使用之房屋
    得依房屋稅條例第15條第1 項第2 款規定免徵房屋稅。」之
    意旨，須為收費非以營利為目的且不違反相關從事社會福利
    之目的，並將全部收益直接用於各該目的者，得認屬慈善救
    濟事業。而房屋稅條例第15條第1 項第2 款乃基於辦理社會
    福利慈善救助事業者，其營收全部及資本孳息僅能辦理社會
    福利慈善救助事項，始有房屋稅免稅予以獎勵之必要。查原
    告收費標準乃根據中央健康保險局之標準向就醫民眾收取自
    費額，並依該局標準請款，與一般診所收費標準無異，原告
    僅依醫療法及自身章程提撥年度醫療收益結餘10％-50 ％辦
    理醫療救濟、社區醫療服務及其他社會服務事項，並未將全
    部收益直接用於各該目的事業，核與房屋稅條例第15條第1
    項第2 款立法精神及上開函釋相違。
  (十一)又查，依原告94、95年度教育文化、公益、慈善機關或團體
    及其作業組織結算申報書（見本院卷1 第157-219 頁）顯示
    ，94、95年度與創設目的有關支出（包含銷售與非銷售貨物
    或勞務之支出）申報金額分別為88億4,205 萬157 元、115
    億6,811 萬9,412 元；與創設目的有關收入88億5,635 萬90
    6 元、119 億9,769 萬7,902 元；其中器官捐贈、社區居家
    關懷等社會醫療救助費用計2,966 萬8,933 元、1 億5,830
    萬9,452 元；分別占與創設目的有關支出0.33％、1.36％；
    占與創設目的有關收入3.35％、1.31％，可知，原告實質上
    非以從事慈善救濟為主要目的事業。本院請原告說明慈善救
    濟支出占收入之比例多少? 原告訴訟代理人答稱: 「因為財
    務報表的編制準則是95年才開始適用，所以94年度各醫院沒
    有資料，所以請看95及97年度，95年度是占收入1. 63% （
    即160,647,464 ÷9,874,299,479 =1.63% )，97年是1.52 %
    （即197,551,552 ÷12,979,279,717=1.52%) 。」等語( 見
    本院卷2 第71頁筆錄) 。可見，依原告自己計算結果，95年
    慈善救濟支出僅佔其收入之1.63% ，並未將全部收益直接用
    於各該目的事業，實質上非以從事慈善救濟為主要目的事業
    。另依原告所提出91-98 年度醫療社會服務費用與醫務收入
    比例表觀之，原告94-95 年度醫療社會服務費用分別為31,1
    74,009元及160,647,464 元，醫務收入分別為7,304,567,50
    2 元及9,874,299,479 元，比例分別為4.26% 、1.62% ( 見
    本院卷2 第93頁) ，足見，原告94-95 年度並未將全部收益
    直接用於各該目的事業，實質上非以從事慈善救濟為主要目
    的事業。
  (十二)依財政部臺灣省北區國稅局花蓮縣分局提供原告各年度機關
    或團體及其作業組織結算申報核定通知書顯示( 見本院卷2
    第408-415 頁) ，91年至97年核定及98年申報，應稅部分：
    銷售貨物或勞務收入淨額分別為4,758,100,488 元、5,393,
    628,897 元、6,357,985,606 元、7,718,329,595 元、10,6
    94,090,181元、12,498,201,911元、13,062,860,742元、13
    ,611,645,662元；銷售貨物或勞務支出分別為5,140,186,97
    1 元、5,851,927,581 元、6,956,868,272 元、8,842,050,
    157 元、11,568,119,412元、12,749,409,038元、12,430,6
    38,524元、13,545,106,493元；課稅所得額分別為負382,08
    6,483 元、負458,298,684 元、負598,882,666 元、負1,12
    3,720,562 元、負874,029,231 元、負251,207,127 元、0
    元（原課稅所得應為632,222,218 元，因扣除前5 年內各期
    銷售貨物或勞務累計虧損632,222,218 元）、0 元（原課稅
    所得應為66,539,169元，因扣除前10年核定銷售貨物或勞務
    虧損未扣除額66,539,169元）。免稅部分：銷售貨物或勞務
    以外之收入分別為1,113,697,005 元、1,094,187,704 元、
    544,553,347 元、1,138,021,311 元、1,303,607,721 元、
    3,292,862,501 元、4,616,683,529 元、1,185,261,442 元
    ，扣除當年度成本費用或損失（與創設目的有關活動之支出
    ）後餘絀數額分別為731,610,522 元、635,889,020 元、負
    54,802,882元、13,663,398元、429,096,198 元、3,041,36
    2,374 元、5,039,515,646 元、1,036,278,365 元，91年至
    98年累計結餘金額為10,872,612,641元，從原告申報之各年
    期餘絀處理分析表顯示，其收入結餘均未見全部投入慈善救
    濟工作，自難謂慈善救濟事業為原告的主要目的事業。
  (十三)再依原告向國稅局申報之94年至95年度所得稅結算申報書及
    會計師之稅務簽證申報查核報告書觀之( 見本院卷1 第159
    -219頁) ，原告從事醫療服務，收入來源大部分來自醫務收
    入，並非無償。除首揭醫療法人財務報告編製準則第20條所
    規定之醫務成本、管理費用、非醫務活動費損，未見帳列有
    其他之貧困優免或無償救助之支出。再依原告94年及95年（
    見本院卷1 第174 、205 頁）比較平衡表觀之，原告之待登
    記基金科目93至95年分別為1,304,843,788 元、8,712,984,
    653 元及11,341,812,193元，呈現逐年遞增，惟卻未見原告
    有撥充社會慈善救濟情事。另由原告帳載91年至98年度平衡
    表觀之（見本院卷2 第408 頁），其91年至98年度淨值之變
    動，由原有永久受限淨值－登記（創設）基金及暫時受限淨
    值－擴建基金4,983,072,565 元，增加為16,695,066,886元
    及4,439,912,161 元，亦未見設有社福基金，顯見原告決算
    後結餘只提存充實該院登記（創設）基金及擴建基金，足認
    ，原告實質上係以「從事醫療事業為主要目的事業」而非以
    「從事慈善救濟為主要目的事業」。原告雖主張歷年來淨值
    之所以會有所增加，係因慈濟基金會歷年來皆以「專款專用
    」之方式補助原告建院及擴建資金之需所致，既是「專款專
    用」於補助原告建院及擴建之用，豈能任意「移作他用」云
    云，惟原告此項主張縱令屬實，亦不能改變原告決算後結餘
    只提存充實該院登記（創設）基金及擴建基金，未見設有社
    福基金之事實，尚難據為有利於原告之認定。
  (十四)原告雖主張91至98年歷年來累計之慈善救濟支出為1,076,60
    5,771 元，確有持續從事慈善救濟工作云云，並提出慈善救
    濟支出明細表及慈善救濟執行報告為憑( 見本院卷1 第276-
    304 頁及原證64執行報告) 。惟按，稅捐稽徵程序，稅捐稽
    徵機關雖依職權調查原則而進行，惟有關課稅事實，多發生
    於納稅義務人所得支配範圍，稅捐稽徵機關掌握困難，為貫
    徹公平合法之課稅目的，因而課納稅義務人申報協力義務。
    房屋稅條例第15條第3 項規定：「依第1 項第1 款至第8 款
    、第10款、第11款及第2 項規定減免房屋稅者，應由納稅義
    務人於減免原因、事實發生之日起30日內申報當地主管稽徵
    機關調查核定之；逾期申報者，自申報日當月份起減免。」
    此一納稅義務人之申報義務，實為適用優惠稅率規定所必要
    之稽徵程序，業據司法院釋字第537 號解釋理由闡釋在案。
    準此，納稅義務人依個別稅捐法規之規定，負有稽徵程序之
    申報協力義務，實係貫徹公平及合法課稅所必要。原告得否
    免徵房屋稅之免稅要件事實，亦即實質上是否以從事慈善救
    濟事業為「主要目的」之相關證據資料，諸如原告直接從事
    慈善救濟事業之支出、盈餘之實際運用方式、實際提撥於慈
    善救濟事業之比例，均由原告所管領，自應由原告舉證以實
    其說。經查，上開慈善救濟支出明細表及慈善救濟執行報告
    均係原告自行製作之文書資料，其項目雖載明經濟個案補助
    費用、器官捐贈補助費用、辦理病友團體費用、社區居家關
    懷費用、社區公共衛生教育、志願服務教育訓練費用、義診
    費、諮詢及資源轉介事務費用等，惟各項費用之實際支出情
    形如何，尚乏單據供核，無從查知是否確實從事社會慈善救
    濟事業。本院於100 年6 月24日準備程序庭質之原告這些都
    只是報表，有無單據? 原告訴訟代理人答稱: 「這些都是經
    過會計師查核簽證過，報表的內容及數字應屬實，被告應該
    也沒有爭議，也都有公告在衛生署網站。有單據，但數量很
    大，如果法院有需要，原告也可以整理出來。」等語( 見本
    院卷2 第71頁) 。嗣原告於100 年7 月1 日提出95年度財務
    報告之醫療社會服務費用明細表乙紙( 見本院卷2 第146 頁
    ) ，惟此項明細表仍非實際支出之單據。另原告於100 年7
    月13日提出捐贈者幹細胞採集費用補助明細表及內部簽呈(
    見本院卷2 第175-296 頁) ，核非實際支出之單據，亦未見
    列於原告之醫療社會服務費用，即經濟個案補助費用、器官
    捐贈補助費用、辦理病友團體費用、社區居家關懷費用、社
    會公共衛生教育費用、辦理社區義診費用及志願服務教育訓
    練費用等7 項( 見本院卷2 第159-162 頁) ，無從勾稽。而
    原告迄本件言詞辯論終結時止，均未提出各項費用實際支出
    之單據供核，尚難認其已盡協力義務。
  (十五)復按「（生活扶助之申請）低收入戶得向戶籍所在地直轄市
    、縣( 市) 主管機關申請生活扶助。」「具有下列情形之一
    者，得檢同有關證明，向戶籍所在地主管機關申請醫療補助
    ：一、低收入戶之傷、病患者。二、患嚴重傷、病，所需醫
    療費用非其本人或扶養義務人所能負擔者。參加全民健康保
    險可取得之醫療給付者，不得再依前項規定申請醫療補助。
    」「醫療補助之給付項目、方式及標準，由中央、直轄市主
    管機關定之；直轄市主管機關並應報中央主管機關備查。」
    「（申請急難救助之條件）具有下列情形之一者，得檢同有
    關證明，向戶籍所在地主管機關申請急難救助：一、戶內人
    口死亡無力殮葬。二、戶內人口遭受意外傷害或罹患重病，
    致生活陷於困境。三、負家庭主要生計責任者，失業、失蹤
    、應徵集召集入營服兵役或替代役現役、入獄服刑、因案羈
    押、依法拘禁或其他原因，無法工作致生活陷於困境。四、
    財產或存款帳戶因遭強制執行、凍結或其他原因未能及時運
    用，致生活陷於困境。五、已申請福利項目或保險給付，尚
    未核准期間生活陷於困境。六、其他因遭遇重大變故，致生
    活陷於困境，經直轄市、縣（市）主管機關訪視評估，認定
    確有救助需要。」「（災害救助之條件）人民遭受水、火、
    風、雹、旱、地震及其他災害，致損害重大，影響生活者，
    予以災害救助。」社會救助法第10、18、20、21及25條分別
    有明文規定。經查，由原告慈善救濟執行報告觀之（見原證
    64），原告之醫療社會服務費用明細包括經濟個案補助費用
    、器官捐贈補助費用、辦理病友團體費用、社區居家關懷費
    用、社會公共衛生教育費用、辦理社區義診費用及志願服務
    教育訓練費用等7 項。其中「器官捐贈補助費用」係由原告
    勸募已沒有救冶希望的病人及其家屬同意捐贈，由原告補助
    捐贈者醫療費用與喪葬費用( 見本院卷第2 第197- 198頁)
    。次查，前揭社會救助法第10條規定得申請生活扶助之申請
    人，以低收入戶為限，第18條規定得申請醫療補助之申請人
    ，以低收入戶之傷、病患者及患嚴重傷、病者為限。原告補
    助之捐贈者，是否符合上開要件，尚乏相關單據及資料供核
    ，已有未明。另醫療補助之給付項目、方式及標準，由中央
    、直轄市主管機關定之；直轄市主管機關並應報中央主管機
    關備查。而器官捐贈補助費並未列入兒童及少年醫療補助辦
    法、低收入戶及弱勢兒童及少年醫療補助計畫、臺北市市民
    醫療補助自治條例等相關醫療補助事項，是器官捐贈補助費
    ，尚難認屬醫療補助項目。另原告補助捐贈者醫療費用與喪
    葬費用顯非災害救助，是否符合急難救助要件，亦乏相關單
    據及資料佐證，尚有未明。
  (十六)原告另主張所謂「辦理病友團體費用」係由原告醫護團隊結
    合醫療志工促進相關疾病病友及家屬間的互動與支持，舉辦
    相關聯誼與講座活動，協助病友、照顧者及家屬學習醫療與
    藥物常識、照顧技巧及生活適應，結合出院訪視的醫療團隊
    與社區志工，透過病友團體成員服務，進行多重專業衛教宣
    導、早日獲得醫治及預防疾病，維護社區居民健康，減少貧
    病循環，進行全程、全家式的慈善與醫療的服務( 見本院卷
    2 第160 頁) ；「社區公共衛生教育（未含人力成本）」係
    由原告醫護團隊結合醫療志工，提供老人、身心障礙者、兒
    童與青少年之預防保健、家屬衛教、健康講座、早期療育教
    育及其他衛生教育講座等醫療保健相關資訊，預防流行疾病
    而施打疫苗、視力篩檢、健康篩檢、團體衛教例如腸病毒、
    輪狀病毒、登隔熱等兒少健康衛生教育及用藥安全衛教( 見
    本院卷2 第161 頁) ，符合老人福利法及身心障礙者權益保
    障法、兒童及少年福利法等規定云云。惟按「本法所稱老人
    ，指年滿65歲以上之人。」「本法所稱兒童及少年，指未滿
    18歲之人；所稱兒童，指未滿12歲之人；所稱少年，指12歲
    以上未滿18歲之人。」「本法所稱身心障礙者，指下列各款
    身體系統構造或功能，有損傷或不全導致顯著偏離或喪失，
    影響其活動與參與社會生活，經醫事、社會工作、特殊教育
    與職業輔導評量等相關專業人員組成之專業團隊鑑定及評估
    ，領有身心障礙證明者：一、神經系統構造及精神、心智功
    能。二、眼、耳及相關構造與感官功能及疼痛。三、涉及聲
    音與言語構造及其功能。四、循環、造血、免疫與呼吸系統
    構造及其功能。五、消化、新陳代謝與內分泌系統相關構造
    及其功能。六、泌尿與生殖系統相關構造及其功能。七、神
    經、肌肉、骨骼之移動相關構造及其功能。八、皮膚與相關
    構造及其功能。」老人福利法第2 條、兒童及少年福利法第
    2 條及身心障礙者權益保障法第5 條，分別有明文規定。關
    於提供老人之各項服務措施、保護措施等，兒童及少年之保
    護教養及服務措施及身心障礙者之保健醫療權益，在老人福
    利法、兒童及少年福利法及身心障礙者權益保障法亦分別定
    有明文。原告辦理病友團體及社區公共衛生教育之用途及對
    象是否符合老人福利法、兒童及少年福利法及身心障礙者權
    益保障法等規定，並未提出此項費用實際支出之單據供核，
    無從認定此項費用支出之時間、對象、條件及用途，已符合
    上開規定，尚難認其已盡協力義務。
  (十七)又查，「社服室費用」係原告社服室下設2 組，即「社工組
    」與「志工組」，負責低收入戶、身心障礙者、老人、兒童
    及少年等弱勢族群之福利服務，屬於從事醫療慈善救濟或慈
    善救濟工作的單位，其人事、耗材、差旅事務等相關費用(
    見本院卷2 第162 頁) 。惟此項費用支出之對象係社服室及
    其人員，並非前揭社會救助法規定之受救助對象即低收入戶
    、低收入戶之傷、病患者及患嚴重傷、病者，亦非老人福利
    法及身心障礙者權益保障法、兒童及少年福利法等規定之老
    人、身心障礙者、兒童及少年。且社服室工作項目為病人與
    家屬之就醫說明、器官捐贈、遺體捐贈、病理解剖等事務說
    明及相關諮詢及轉介服務，並非社會救助法規定之「生活扶
    助、醫療補助、急難救助及災害救助」各項，均核與首揭內
    政部96年12月17日內授中社字第0960018943號函釋意旨，未
    盡相符。其他「社區居家關懷費用（未含人力成本）」：原
    告醫護團隊結合醫療志工到府為身心障礙者、老人、兒童及
    少年做醫護保健服務、醫療衛生諮詢、關懷訪視服務( 見本
    院卷2 第161 頁) 及義診至國內外各地，例如印尼、越南、
    菲律賓、巴基斯坦、斯里蘭卡、大陸、合歡山、關山、花蓮
    縣和平鄉、秀林鄉、石門、三芝、貢寮、雙溪、瑞芳( 見執
    行報告5-12頁) ，均係於醫院外進行醫療救濟、社區醫療服
    務及其他社會服務，原告自承義診費僅醫材藥品費用( 見本
    院卷2 第162 頁及執行報告第2 頁) ，不符合房屋稅條例第
    15條第1 項第2 款規定「直接供辦理事業所使用之自有房屋
    」之要件。其他貧病生活補助係由原告將需生活扶助的病患
    轉介由慈濟基金會提供生活扶助（見執行報告第3 、33頁）
    ，並非原告對該個案直接行使救助行為，尚難認此屬從事慈
    善救濟。
  (十八)另按社會救助法第20條授權訂定之「縣( 市) 醫療補助辦法
    」第3 條所定補助項目為因疾病、傷害事故就醫所生全民健
    康保險之部分負擔醫療費用或健康保險給付未涵蓋之醫療費
    用。另依該辦法第5 條規定申請醫療費用辦法時，應檢附相
    關證明文件向戶籍所在地之鄉( 鎮、市、區) 公所辦理，經
    核轉縣( 市) 主管機關審查後核發。再依老人福利法第22條
    授權訂定之「老人參加全民健康保險無力負擔費用補助辦法
    」第9 條規定，申請部分負擔費用或保險給付未涵蓋之醫療
    費用補助時... 向老人戶籍所在地之鄉( 鎮、市、區) 公所
    辦理，經核轉地方主管機關審查後核發補助費。又依身心障
    礙者權益保障法第19條第2 項授權訂定之身心障礙者醫療及
    輔助器具費用補助辦法第3 條規定，所稱醫療補助係指尚未
    納入全民健康保險給付範圍內之醫療復健費用。查原告94年
    度醫療優免轉列慈濟救濟支出統計表之醫療優免措施，較現
    行社會救助法、老人福利法、身心障礙者權益保障法所規定
    之補助範圍寬，應係原告基於公益目的而自行辦理之優免措
    施，核與首揭內政部96年12月17日內授中社字第0960018943
    號函釋意旨，未盡相符。
  (十九)原告再主張持續大量訓練醫療志工從事志工服務即為慈善救
    濟事業云云。惟按，志願服務法第1 條、第3 條、及第9 條
    規定：「為整合社會人力資源，使願意投入志願服務工作之
    國民力量做最有效之運用，以發揚志願服務美德，促進社會
    各項建設及提昇國民生活素質，特制定本法。」、「本法之
    名詞定義如下：一、民眾出於自由意志，非基於個人義務或
    法律責任，秉誠心以知識、體能、勞力、經驗、技術、時間
    等貢獻社會，不以獲取報酬為目的，以提高公共事務效能及
    增進社會公益所為之各項輔助性服務。…三、志願服務運用
    單位：運用志工之機關、機構、學校、法人或經政府立案團
    體」、「為提昇志願服務工作品質，保障受服務者之權益，
    志願服務單位應對志工辦理下列教育訓練：…二、特殊訓練
    。…。第二款訓練課程，由各目的事業主管機關或各志願服
    務運用單位依其個別需求自行訂定。」故舉凡提高公共事務
    效能及增進社會公益所為之各項輔助性服務，皆可成立志願
    服務隊召募志工從事自願服務工作，且志願服務運用單位應
    就個別要求對志工辦理特殊訓練為事理之所然，難謂訓練醫
    療志工即為慈善救濟事業，是志願服務教育訓練費用不能列
    入計算。另原告訓練志工乃為提升其醫院之服務品質，且為
    醫療財團法人為公眾利益應辦之服務事項，與「慈善救濟事
    業」係以從事慈善救濟為主要目的事業，自不能相提並論。
  (二十)原告又主張成立骨髓幹細胞中心、安寧療護病房及居家安寧
    療護為社會福利事業乙節。查國內儲存臍帶血的機構，主要
    分為公益捐贈的臍帶血庫與私人儲存的臍帶血銀行兩大類。
    前者接受無償捐贈，不指定使用者，只要病患所屬醫院提出
    申請，即可進行人類白血球抗原（HLA ）配對，中華血液基
    金會臍帶血庫、和信醫院臍帶血庫、慈濟骨髓幹細胞中心臍
    帶血庫三大家財團法人，以及永生臍帶血銀行公捐部分即是
    。又臺灣地區的安寧療護始於72年由康泰醫療教育基金會成
    立安寧居家療護，臺北馬偕紀念醫院於77年成立安寧照顧小
    組，79年設立安寧病房與安寧療護基金會；截至99年8 月，
    臺灣地區安寧緩和醫療住院病床683 床，安寧居家照護服務
    機構共66家，安寧共同照護服務機構共73家（見本院卷2 第
    39-41 頁）。此與慈善救濟乃是對貧困或危難之救助，未盡
    相符。況查，原告提出之醫療社會服務費用支出各項( 見原
    證64執行報告) ，並未列入此項骨髓幹細胞中心、安寧療護
    病房費用，無從勾稽審核。
  原告雖主張原告所屬臺北分院慈善救濟醫療成本占醫療收入
    比率部分，95、94年度慈善支出占醫療收入比率分別為11.4
    ％、41.48 ％云云。惟查，原告所提其所屬臺北分院94、95
    年慈善救濟醫療成本占醫療收入比率表，將其醫療虧損及人
    事成本納入計算其醫療成本占醫療收入比例，顯有違誤，故
    原告主張免徵房屋稅，自應就其直接供辦理事業使用之自有
    房屋，提出相關數據資料佐參。至於其所稱喜憨兒麵包工作
    坊案例，係提供喜憨兒工作機會之庇護工廠，與原告情形並
    不相同，自不能比附援引。
  原告另主張91年至98年歷年來累計之「慈善救濟支出」1,07
    6,605,771 元超過歷年累計「盈餘」698,761,387 元之「大
    半」，甚至已高出其歷年來累計之「盈餘」甚多，足證該院
    確為「慈善救濟事業」云云。惟查，政府對醫療財團法人實
    施租稅優惠政策，如土地稅減免規則第8 條第1 項第5 款之
    地價稅減免、所得稅法第4 條第1 項第13款之免徵所得稅、
    加值型及非加值型營業稅法第8 條第1 項第3 款之免徵營業
    稅規定，其主要目的係藉租稅減免之誘因，鼓勵醫院多從事
    醫療公益服務活動。慈善救濟之舉本非慈善救濟事業始得為
    之，況前述金額係原告遵行醫療法第46條及同法施行細則第
    30條之1 規定所提撥之醫療社會服務費用，其每年期提撥比
    例約為醫療收入淨額之1 ％至4 ％左右，自與「慈善救濟事
    業」為主要目的事業有別，更不得作為醫療財團法人即屬慈
    善救濟事業之論據。是原告主張，委無可採。
  原告再主張依醫療法第5 條、第11條、第38條第2 項及第46
    條規定，其已經衛生署許可設立，並向法院登記，係經立案
    之私立慈善救濟事業，並已完成財團法人登記云云。惟按行
    為時內政業務財團法人監督準則第2 條（96年5 月30日廢止
    ，現規定於內政部審查內政業務財團法人設立許可及監督要
    點第2 點）規定：「本準則所稱財團法人，係指民政、戶政
    、役政、社會、地政、性侵害防治、家庭暴力防治、營建、
    警政、消防業務及其他有關內政業務之財團法人。」、行為
    時行政院衛生署監督衛生財團法人準則第2 條（96年7 月10
    日廢止，現規定於衛生財團法人設立許可及監督要點第1 點
    ）規定：「本準則所稱衛生財團法人，係指以從事預防保健
    、藥物、食品衛生等業務為目的，由捐助人捐助一定財產，
    經許可設立之財團法人。」、醫療法第1 條規定：「為促進
    醫療事業之健全發展，合理分布醫療資源，提高醫療品質，
    保障病人權益，增進國民健康，特制定本法。本法未規定者
    ，適用其他法律規定。」，顯見衛生署僅為從事醫療、衛生
    等相關業務之財團法人主管機關，故其私立慈善救濟事業之
    業務權責機關為內政部。再按「為促進醫療事業之健全發展
    ，合理分布醫療資源，提高醫療品質，保障病人權益，增進
    國民健康，特制定本法。……」「本法所稱醫療財團法人，
    係指以從事醫療事業辦理醫療機構為目的，由捐助人捐助一
    定財產，經中央主管機關許可並向法院登記之財團法人。」
    分別為醫療法第1 條及第5 條第2 項所明定，可知醫療法並
    非為慈善救濟之目的而訂立，而醫療財團法人亦非以從事慈
    善救濟事業為目的而設立。至同法第46條雖規定：「醫療財
    團法人應提撥年度醫療收入結餘之百分之十以上，辦理有關
    研究發展、人才培訓、健康教育；百分之十以上辦理醫療救
    濟、社區醫療服務及其他社會服務事項；辦理績效卓著者，
    由中央主管機關獎勵之。」惟本條係因財團法人醫院與一般
    醫院之收費標準均相同，但依土地稅減免規則第8 條第1 項
    第5 款規定，經事業主管機關核准設立且辦妥財團法人登記
    之私立醫院，其本身所有之事業用地可享受免徵地價稅之緣
    由，以提高財團法人醫療機構公益績效之目的而訂立。且既
    言「慈善救濟事業」，自係以從事慈善救濟為主要目的之事
    業，則規範提撥下限為收入「結餘百分之十」以辦理醫療救
    濟、社區醫療服務及其他社會服務事項之醫療法第46條規定
    ，自不得作為醫療財團法人即為慈善救濟事業之依據。況依
    土地稅減免規則第8 條第1 項第5 款之免徵地價稅規定，係
    將「經事業主管機關核准設立且辦妥財團法人登記之私立醫
    院」與「經事業主管機關核准設立且辦妥財團法人登記之社
    會救濟慈善事業」分別例示，益見所謂「經事業主管機關核
    准設立且辦妥財團法人登記之私立醫院」，於稅法上，並非
    即當然為「經立案之私立慈善救濟事業」。是原告自不能以
    其已依醫療法規定，經衛生署許可設立，並向法院登記，即
    屬經立案之私立慈善救濟事業。
  原告又主張內政部已明白表示原告是否符合「立案之私立慈
    善救濟事業」，須由其主管機關衛生署認定，而衛生署已作
    成96年12月5 日衛署醫字第0960053851號函釋，明白認定原
    告係慈善救濟事業云云。惟查，行政院衛生署96年12月5 日
    衛署醫字第0960053851號函係謂：「主旨：有關財團法人慈
    濟綜合醫院及其各分院是否屬慈善救濟事業乙案，復如說明
    段，請查照。說明：......二、查醫療法第46條規定略以：
    『醫療財團法人應提撥年度醫療收入結餘之百分之十以上，
    辦理研究發展、人才培訓、健康教育，百分之十以上辦理醫
    療救濟、社區醫療服務及其他社會服務事項。』爰財團法人
    醫療機構具公益性質，並非以營利為其目的，故其性質核與
    私立醫療機構有別，合先敘明。三、復查貴部64年11月4 日
    臺財稅第37824 號及同年12月19日臺財稅第38987 號函，已
    釋示宗教團體興辦之醫院屬慈善救濟事業，得免徵房屋稅；
    又在現今醫療體系中，醫療財團法人醫院依據上開醫療法規
    定，仍具『救濟』之性質，即其仍持續提供醫療救濟服務，
    爰應可認屬廣義之『慈善』事業。綜上，財團法人慈濟綜合
    醫院及其各分院應可認屬慈善救濟事業。」等語。而原告已
    辦理財團法人登記，且不以營利為目的，然已辦理財團法人
    登記之醫療財團法人，固得認具公益性質，但並非即當然為
    經立案之慈善救濟事業，且醫療法第46條亦不得作為醫療財
    團法人即當然為慈善救濟事業之依據，均已如上述，故原告
    此部分之主張，並無可採。
  原告復主張依財政部64年12月19日台財稅第38987 號函釋規
    定，教會附設醫院之診療室、病房、值夜宿舍均被認為直接
    供醫院使用之房屋而得免徵房屋稅，原告雖非財政部上開64
    年11月4 日及64年12月19日函釋所稱教會，但上開函釋已將
    教會附設醫院定位為慈善救濟事業，並無細究從事慈善救濟
    事業支出所占醫療收入之比率，一律准予免徵房屋稅，本件
    應可比照辦理云云。惟查，財政部64年11月4 日臺財稅第37
    824 號函及同年12月19日臺財稅第38987 號函固分別謂：「
    臺灣基督教會附設紀念醫院，如查明完成財團法人
    登記，辦理具有成績並持有主管機關證明者，准依照房屋稅
    條例第15條第1 項第2 款之規定，免徵其供辦公使用房屋之
    房屋稅。」「臺灣基督教會附設紀念醫院之診療室
    、病房、值夜醫護人員宿舍等，應屬直接供醫院使用之房屋
    ，准照本部64年11月4 日臺財稅第37824 號函示免徵房屋稅
    。」係針對有為財團法人登記之教會所附設之醫院為釋示，
    即其似認教會屬經立案之慈善救濟事業，進而認所附設之醫
    院合於房屋稅條例第15條第1 項第2 款規定之要件，核與本
    件係屬醫療財團法人，係經醫療財團法人許可之事實有別，
    故原告此部分之主張，亦無可採。
  原告又主張財政部71年12月8 日台財稅第38854 號函釋已表
    明醫事財團法人得適用房屋稅條例第15條第1 項第2 款規定
    云云。惟查，財政部71年12月8 日台財稅第38854 號函釋示
    ：「醫事財團法人所有之房屋，除符合房屋稅條例第15條第
    1 項第2 款規定之慈善救濟事業，不以營利為目的，其直接
    供辦理事業所使用者可免徵房屋稅外，其餘尚無特別減免規
    定。所謂免徵醫事財團法人自有供事業用房舍房屋稅乙節，
    因乏法令依據，歉難照准。」等語在案，並未肯認醫事財團
    法人即當然屬經立案之慈善救濟事業。故原告此部分之主張
    ，容有誤解。
  原告又主張內政部96年函釋所指「本部上開相關規定」無論
    是社會救助法、身心障礙者權益保障法、兒童及少年福利法
    及老人福利法，都就「醫療」設有規定，列為社會福利重要
    工作項目之一，所以「醫療」本身就是符合96年內政部函所
    指「本部上開相關規定」云云。惟查，醫療法並非為慈善救
    濟之目的而訂立，而醫療財團法人亦非以從事慈善救濟事業
    為目的而設立，已如前述。又醫療法第46條雖規定醫療財團
    法人應提撥年度醫療收入結餘之10％以上辦理醫療救濟、社
    區醫療服務及其他社會服務事項，是上述所為之服務事項支
    出，係於該醫療財團法人年度醫療收入結餘後，方提撥10％
    作為醫療救濟服務，其與「慈善救濟事業」係以從事慈善救
    濟為主要目的事業，自不能相提並論。
  原告再主張歷年「醫療社會服務費用」占收入及支出之比例
    遠高於經財政部核定為屬慈善救濟事業之大多數教會醫院，
    認定原告非屬慈善救濟事業，有違租稅公平原則云云。經查
    ，慈善救濟之舉本非慈善救濟事業始得為之，況所提撥之醫
    療社會服務費用，其每年期提撥比例約為醫療收入淨額之1
    ％左右，自與「慈善救濟事業」為主要目的事業有別，更不
    得作為醫療財團法人即屬慈善救濟事業之論據。
  復按「行政法上之平等原則，並非指絕對、機械之形式上平
    等，而係指相同事物性質應為相同之處理，非有正當理由，
    不得為差別待遇而言；如果事物性質不盡相同而為合理之各
    別處理，自非法所不許。」最高行政法院95年判字第446 號
    判決意旨參照。另按財政部98年4 月9 日台財稅字第098045
    26600 號函示：「…又案經行政院衛生署前揭函略以：『…
    本署現管具教會背景之各醫療財團法人，多陸續由其他部會
    主管改隸本署主管。所有宗教財團法人附設醫療機構於改隸
    本署前即免徵房屋稅。前開改隸本署主管醫療機構，係因政
    府法令與管理權責之劃分所致，其事業之主體並無不同，其
    所屬之財團法人公益性亦未嘗稍異，其自改隸迄今所從事之
    公益慈善救濟工作亦未減少，政府自不應因管理權責劃分，
    而致使其權益平白受到減損…』本部同意上開內政部及行政
    院衛生署意見。三、本案之適用對象為…旨揭醫院嗣後其慈
    善救濟本質有變更者，請該署函知該醫院所在地地方稅稽徵
    機關，俾依法課徵房屋稅。」上開函釋係就原屬慈善救濟事
    業之宗教財團法人附設醫院，嗣依醫療法規定改設為醫療財
    團法人者所為釋示，核與本件原告原即屬獨立之醫療財團法
    人之事實有別。從而本件尚無比附援引前述財政部釋函免徵
    房屋稅之餘地。另財團法人老人扶療養院業經內政部主管機
    關認定屬社會福利事業，與原告非屬內政部依「內政部審查
    內政業務財團法人設立許可及監督要點」核准立案並完成財
    團法人登記之內政業務財團法人，二者情形不同。是原告主
    張其歷年來慈善救濟支出皆高於財政部上開函釋核定若瑟醫
    院、高雄基督教信義醫院、天主教耕莘醫院、基督長老教會
    新樓醫院、聖保祿修女會醫院等教會醫院，財團法人老人扶
    療養院亦有收費，原處分有違租稅公平原則云云，核無足採
    。
  末按「公有房屋供左列各款使用者，免徵房屋稅：四、公立
    學校、醫院、社會教育學術研究機構及救濟機構之校舍、院
    舍、辦公房屋及其員工宿舍。」、「私有房屋有下列情形之
    一者，免徵房屋稅：一、業經立案之私立學校及學術研究機
    構，完成財團法人登記者，其供校舍或辦公使用之自有房屋
    。」、「私立醫學院附設醫院房屋，如經查明該醫學院已依
    法辦妥財團法人登記，該醫院房屋稅應准依照房屋稅條例第
    15條第1 項第1 款規定，予以免徵。」為房屋稅條例第14條
    第1 項第4 款、第15條第1 項第1 款所明定及財政部62年01
    月19日台財稅第30490 號令所明定。查臺大醫院係國立臺灣
    大學醫學院附設醫院，屬公立醫院性質，適用房屋稅條例第
    14條第1 項第4 款免稅規定；中山醫院係中山醫學大學附設
    醫院，依上開財政部令釋，如經查明該醫學院已依法辦妥財
    團法人登記，該醫院房屋稅應准依照房屋稅條例第15條第1
    項第1 款規定，予以免徵。原告係經衛生署准予設立且向法
    院聲請設立完成登記之醫療財團法人，性質非屬公立醫院或
    私立醫學院附設醫院，尚難與臺大醫院、中山醫院免徵房屋
    稅情形比附援引。
  至原告主張本業經營虧損，即其無以營利為目的一節，查機
    關團體有無繳納所得稅之義務，並非僅依其登記事業名稱是
    否為財團法人或營利事業而定，而係取決於有否營業之事實
    ，如有營業事實，即應依法繳納所得稅，原告是否經營虧損
    並無礙認定原告有營業之事實，且原告收費標準乃根據健保
    局標準向就醫民眾收取自費額，並依健保局的標準向健保局
    請款，與一般診所收費標準無異，實已具備營利之行為及目
    的，是原告並不符合「不以營利為目的」之要件。
  末查，財團法人臺灣基督長老教會馬偕紀念社會事業基金會
    馬偕紀念醫院96年及98年醫務淨利為949,311,254 元及378,
    368,489 元轉盈為虧之原因，經查係因減除董事會費用、利
    息費用、捐贈費用、其他非醫務活動損費、研究計畫費、…
    等非醫務活動費損，其中捐贈費用占該非醫務活動費損比例
    ，分別為94.66 ％及67.95 ％（見本院卷2 第130 頁）。是
    原告主張被告自行創設標準致馬偕紀念醫院經營轉虧為盈云
    云，容有誤解。
六、綜上，原告所訴各節，均非可採，原處分認事用法核無違誤
    ，訴願決定遞予維持，亦無不合，原告徒執前詞，訴請撤銷
    原處分及訴願決定關於課徵94年至95年房屋稅逾3,138,944
    元部分，為無理由，應予駁回。
七、本件事證已臻明確，兩造其餘主張陳述，於判決結果不生影
    響，無庸一一論列。原告請求被告舉證證明2 家以上業經免
    徵房屋稅的基督教附設醫院，執行了那些符合96年內政部函
    所指「本部上開相關規定」之慈善救濟工作一節。依財政部
    98年4 月9 日臺財稅字第09804526600 號函釋係就原經核准
    立案屬慈善救濟事業之宗教財團法人附設醫院，嗣依醫療法
    規定改設為醫療財團法人者，政府自不應因管理權責劃分，
    而致使其權益平白受到減損，核與本件原告原即屬醫療財團
    法人之事實有別，是原告聲請調查證據，核無必要。原告請
    求本院函詢內政部最高行政法院之見解是否正確? 是否認同
    ? 等事項( 見本院卷2 第406 頁) ，因適用法律為法院之職
    權，原告此項聲請，核無必要，併予敘明。
據上論結，本件原告之訴為無理由，爰依行政訴訟法第98條第1
項前段，判決如主文。
中　　華　　民　　國　 100　　年     9    月　  1　   日
                      臺北高等行政法院第七庭
                                審判長法  官  李玉卿
                                      法  官  畢乃俊
                                      法  官　林惠瑜
上為正本係照原本作成。
如不服本判決，應於送達後20日內，向本院提出上訴狀並表明上
訴理由，如於本判決宣示後送達前提起上訴者，應於判決送達後
20日內補提上訴理由書（須按他造人數附繕本）。
中　　華　　民　　國　 100　　年　   9    月　  1  　 日
                                      書記官  劉道文